臺北高等行政法院判決
　　　　　　　　　　　　　　　　 95年度簡更一字第36號
原　　　告　台灣泰科電子股份有限公司
代　表　人　甲○○
訴訟代理人　陳彥希律師
　　　　　　劉致慶律師
被　　　告　財政部臺北關稅局
代　表　人　許盧節英（局長）
訴訟代理人　丙○○
　　　　　　乙○○
上列當事人間因虛報進口貨物事件，原告提起行政訴訟，經本院
92年度簡字第558 號判決駁回原告之訴，原告不服，提起上訴，
經最高行政法院以95年度判字第1272號判決廢棄原判決發回本院
更為審理。本院判決如下：
　　主  文
原告之訴駁回。
訴訟費用由原告負擔。
　　事  實
一、事實概要：原告於90年9 月28日委由訴外人華昇企業股份有
    限公司向被告報運進口貨物1 批（報單號碼：第CA/90/050/
    05214 號），原申報貨物名稱為PTC-VARIABLE RESISTOR （
    POLYSWITCH）000000-000 RUE110 ，數量為180,000PCE，海
    關進口稅則（以下簡稱稅則）第8533.40.00號，稅率FREE，
    經被告查驗結果貨名應為RESETABLE FUSE（POLYSWITCH）00
    0000-000 RUE110 ，應歸列稅則第8536.30.00號，稅率7.5%
    ，應課徵進口稅新台幣（下同）17,951元，被告認原告涉有
    虛報進口貨物名稱，逃漏進口稅款之行為，乃依海關緝私條
    例第37條第1 項規定，處原告所漏進口稅額2 倍之罰鍰計35
    ,902元，並依同條例第44條規定，追徵所漏進口稅款計17,9
    51元。原告不服，申經復查結果，未獲准變更，提起訴願，
    亦遭決定駁回，遂向本院提起本件行政訴訟。嗣經本院92年
    度簡字第558 號審理結果，判決原告之訴駁回，原告不服，
    提起上訴，經最高行政法院95年度判字第1272號廢棄原判決
    ，發回本院更為審理。
二、兩造聲明：
　(一)原告聲明：
    1.訴願決定、復查決定及原處分均撤銷。
    2.訴訟費用由被告負擔。
　(二)被告聲明：
    1.駁回原告之訴。
    2.訴訟費用由原告負擔。
三、兩造主張：
　(一)原告起訴意旨略謂：
    1.查被告依本件產品進口當時型錄所使用之商業名稱（非真
      正學名）及國立成功大學（以下簡稱成大）教授李嘉猷、
      財團法人工業技術研究院（以下簡稱工研院）84年間之錯
      誤鑑定報告，誤認系爭產品之名稱為自復式保險絲（
      Resettable Fuse ），否認原告所提各項證據為判定貨物
      稅則時應參考之依據，並錯誤適用稅則歸列解釋準則，原
      處分顯有下列適用法律錯誤之違法：
      被告依違法變更之稅則認定原告虛報貨名，已違反海關
        緝私條例第37第1 項及第44條等規定：
        (1)原告依被告多年來所核定之貨名及稅則申報，並無海
          關緝私條例第37 第1項所稱虛報貨名之故意或過失：
          (甲)按司法院大法官會議釋字第275 號及第521 號解釋
            明示海關緝私條例第37條以行為人主觀上有虛報之
            故意或過失為要件。系爭產品於本件發生前已進口
            我國多年，均以Resistor（電阻器）為貨名，按稅
            則第8533節申報，且經被告核定在案，有原告86年
            至89年關於本件產品之進口報單為憑，該貨名及稅
            則並有各國海關之稅則核定書、學術機構鑑定報告
            、國際權威認證機構之認證書、國內外學術論文等
            足資佐證，則原告信賴被告多年來所核定之貨名（
            Resistor）及稅則（8533）據以申報，自無虛報貨
            名之故意或過失可言。
          (乙)又型錄使用之商品名稱，有以廣告訴求、功能、發
            明者、使用方式、特定目的等各種方式命名者，是
            貨物型錄所使用之商品名稱並非當然可代表該貨物
            之特性。例如以國外報關文件上常見之「monitor
            」，如按字面上之定義即監視器，雖在國外電視、
            電腦終端機均可以稱「monitor 」，其稅則卻完全
            不同，依國際商品統一分類制度（The Harmonized
            Commodity Description and Coding System ，以
            下簡稱H.S.）準則2 「某節中所列之任何一種貨品
            ．．．之主要特性．．．」之規定，貨品之歸類是
            要依其主要特性，不可拘泥於其貨名，故貨物應以
            其特性而非依型錄所使用之商品名稱歸列其稅則。
            本件產品之真正特性乃正溫度係數熱敏電阻（PTC
            Thermistor），被告依型錄上之名稱而未依特性認
            定系爭產品為自復保險絲（POLYSWITCH
            RESETTABLE FUSE ），進而遽指原告虛報貨名，即
            有嚴重之錯誤。
        (2)原處分違反信賴保護原則及財政部、財政部關稅總局
          （以下簡稱關稅總局）所頒關於海關變更核定之稅則
          號別分類之法規：
          (甲)財政部基於保障進口人權益及「信賴保護原則」之
            考量，業已頒布行政規則，明令各海關於未經報請
            關稅總局轉報財政部核定前，不得逕行變更認定多
            年之進口貨物稅則號別，此有財政部75年4 月19日
            台財關字第7505338 號（以下簡稱財政部75年4 月
            19日函）、77年3 月23日台財關字第770027306 號
            函（以下簡稱財政部77年3 月23日函）、91年3 月
            8 日台財關字第0910550152號函（以下簡稱財政部
            91年3 月8 日函）及關稅總局「海關辦理進口貨物
            稅則歸類注意事項」（以下簡稱注意事項）等函令
            可按。前述函令及注意事項性質屬「解釋性行政規
            則」，依我國行政法學通說及行政程序法第160 條
            第2 項及第159 條第2 項第2 款等規定，該等行政
            規則具有對外效力，違反該等行政規則所作成之行
            政處分，當屬違法行政處分。
          (乙)系爭產品多年以來一向按8533節稅則，以電阻類元
            件名稱申報進口（參照原告86至89年關於系爭產品
            之進口報單），所申報之名稱及稅則均經被告依法
            予以核定在案，被告縱認其多年來所核定之稅則有
            誤而有變更所核定稅則之必要，亦應依前開函令報
            請關稅總局轉呈財政部核准後，始得由財政部統一
            變更多年來所核定之稅則，以貫徹財政部及該部關
            稅總局前揭法規保障進口人信賴利益之意旨。事實
            上，財政部業於92年8 月6 日以台財關字第092004
            6100號函確認最近5 年內並未變更系爭產品稅則，
            足見被告未先報奉財政部核可，驟然自行變更稅則
            並課稅處罰，已違反財政前開行政規則，當然違法
            。
          (丙)至被告辯稱關稅法及海關緝私條例並無從新從輕原
            則之規定，仍應依行為發生時之法律論處，原告逃
            漏稅款之行為發生在上開財政部令發布之前，原處
            分並無違誤一節。經查上開令並非關稅法施行細則
            第2 條所定「本法或海關進口稅則遇有修正」之情
            形，該令之發布並未變更關稅法或稅則等法律，僅
            係變更行政機關於現行稅則下對系爭貨物之分類見
            解，其法律性質屬解釋性行政規則之發布，業如前
            述，與法律變更無關，故被告所稱，實屬謬誤。相
            反地，上開令之發布已推翻被告於現行關稅法、海
            關緝私條例及稅則下對系爭貨物之分類見解，足見
            被告分類見解之違誤。
        (3)又行為時關稅法第44條規定，因申報稅則號別之顯然
          錯誤以致短徵或溢退稅款者，海關應於發覺後通知納
          稅義務人補繳，但「稅則號別之顯然錯誤」，不包括
          海關對稅則號別分類見解之變更，行為時關稅法施行
          細則第60條第2 項（即現行關稅法施行細則第55條第
          3 項）已有明文。可見進口人申報貨物入關後，縱因
          海關報奉財政部核定而變更多年來之稅則號別分類，
          海關仍不得以短徵為名，要求貨物進口人按變更後之
          稅則分類補繳稅款。依「舉輕以明重」之法理，關稅
          法規既明定海關不得以事後變更稅則而要求貨物進口
          人補稅，自不容許海關因事後變更稅則，而以情節更
          為嚴重之「虛報貨名」處罰貨物進口人，更遑論本件
          被告變更系爭貨物進口稅則分類根本未依法報經財政
          部核可，原處分違法至明。
      被告核定本件產品稅則違反行為時關稅法第5 條之1 第
        1 項明定之6 個月期限：
        按「為加速貨物通關，海關得按納稅義務人申報之稅則
        號別及完稅價格，先行徵稅驗放，事後再加審查；如有
        應退應補稅款者，應於貨物放行後6 個月內，通知納稅
        義務人，逾期視為業經核定。」，為行為時關稅法第5
        條之1 第1 項（即現行法第14條第1 項）所規定。系爭
        貨物於90年9 月23日為進口申報，經被告准依行為時關
        稅法第5 條之1 第1 項規定先放後核，若被告認原告所
        申報之稅則不正確，依前開法條規定，應於貨物放行後
        6 個月內通知原告，詎被告竟於貨物放行逾6 個月，待
        原告進口時所申報之8533稅則視為業經被告核定後，以
        原處分通知變更該業經視為核定之稅則，於法顯有不合
        。
    2.茲就關稅法上進口貨物稅則號別歸列之法律依據，臚列如
      下：
      按「關稅依海關進口稅則由海關從價或從量徵收。」，
        為行為時關稅法第3條第1項所明定。我國為追求與世界
        各國海關對貨物進口稅則認定之統一，自78年1 月1 日
        起，參照國際通行之H.S.，於稅則第1 條制定98章稅則
        號別，並於第2 條參照H.S.解釋準則制定6 項解釋準則
        ，作為進口貨物稅則分類之原則，第3 條附則一並明定
        「本稅則各號別品目之劃分，除依據本稅則類、章及其
        註，各號別之貨名及解釋準則之規定外，並得參據關稅
        合作理事會編纂之『國際商品統一分類制度註解』及其
        他有關文件辦理。」。準此，關稅法、稅則（含解釋準
        則）及H.S.註解共同構成我國關稅法制上海關判定貨物
        稅則之法令依據。
      被告雖辯稱世界關務組織(WCO) 之稅則見解僅供我國分
        類之參考，我國「中華民國海關進口稅則、輸出入貨品
        分類表合訂本」及相關法律並無應遵照WCO 稅則解釋之
        規定，財政部係基於政策性特別考量，始不得不發布公
        告變更系爭貨物行之多年之稅則號別第8536節云云。惟
        查由我國關稅總局所訂頒之中文版我國「中華民國海關
        進口稅則、輸出入貨品分類表合訂本」之說明及H.S.註
        解之說明，可知被告前述我國「中華民國海關進口稅則
        、輸出入貨品分類表合訂本」及相關法律並無應遵照
        WCO 稅則解釋之規定之主張，實屬對WCO 所制定之H.S.
        以及WCO 針對H.S.所作成之稅則解釋與我國關稅分類兩
        者間關係之嚴重誤解：
        (1)「中華民國海關進口稅則、輸出入貨品分類表合訂本
          」之說明第2 點載明「本書之貨品分類採用世界關務
          組織制定（World Customs Organization，以下簡稱
          WCO ）之國際商品統一分類制度（The Harmonized
          Commodity Description and Coding System ，以下
          簡稱H.S.）2002年版」，足證我國雖非WCO 正式會員
          國，稅則仍採用與國際接軌之H.S.，其立法目的無非
          係在與國際接軌，以貨暢其流，故H.S.制定機構WCO
          所作成之稅則解釋，對於我國海關解釋適用H.S.雖無
          絕對拘束力，但仍具有權威性之參考價值，不容被告
          任意否認。被告辯稱我國並非WCO 正式會員，無法出
          席H.S.調和稅則委員會（HSC ）進行答辯，WCO 對系
          爭貨物所作成之稅則解釋並無參考價值云云，與我國
          海關進口稅則在我國並非WCO 正式會員國仍採用H.S.
          之立法意旨顯相違背，該主張顯不足採信。
        (2)關於H.S.註解之說明：
          (甲)第2 點記載：「依據海關進口稅則附則一之規定：
            本稅則各號別品目之劃分，除依據本稅則類、章及
            其註，各號別之貨品及解釋準則之規定外，並得參
            據關稅合作理事會（註：即WCO 前身）編纂之『國
            際商品統一分類制度註解』及其他有關文件辦理（
            註：包括WCO 所作成之稅則解釋）。」，亦足證我
            國稅則已明定稅則分類應參照WCO 針對H.S.所作成
            之稅則解釋。
          (乙)第4 點並記載：「本註解中文譯本僅供參考，如解
            釋發生疑義，應以其原文為準。」，足證作為我國
            稅則解釋適用依據之「國際商品統一分類制度註解
            」，其中文版僅供參考，應以英文版為準，亦即明
            確承認WCO 對H.S.分類解釋之權威性。
          可知，在我國稅則採用與國際接軌之H.S.下，WCO 稅
          則對我國稅則分類具有權威性參考價值，財政部著眼
          於此，認為我國海關不應再採取與國際衝突之稅則分
          類見解，遂於94年10月7 日以台財關字第0940101571
          0 號令（以下簡稱財政部94年10月7 日令）通案變更
          海關自88年11月間第一件類似爭議以來之稅則號別第
          8536節，回歸至88年11月間以前行之多年並與國際一
          致之第8533節，足證被告過去將系爭貨物歸入第8536
          節，已違反H.S.。
      型錄並非認定貨物稅則號別之唯一依據：
        (1)按「報關時應填送進口報單，並檢附提貨單、發票、
          裝箱單及其他必須具備之有關文件。」、「本法第7
          條所稱其他必須具備之有關文件，指左列各款文件．
          ．．二、驗估所需之型錄、說明書、仿單或圖樣．．
          ．」，分別為行為時關稅法第7 條、關稅法施行細則
          第6 條第2 款所規定。前開法令乃在規定廠商進口報
          關時，應檢附型錄幫助海關進行驗估之參考依據而已
          ，並非謂進口報關時所提供之型錄為海關判定稅則之
          「唯一」或「絕對」依據。
        (2)查型錄之性質為商業廣告文件，並非證明產品特性與
          功能之學術性文件，廠商往往會基於促銷之目的而使
          用消費者容易瞭解之商業名稱，例如以空中巴士稱呼
          飛機。故海關必須參考其他證據資料（如各國海關之
          見解、國際認證機構之認證、學術機構之鑑定報告）
          ，就進口貨物之特性判定正確之稅則。
    3.系爭貨物應屬H.S.註解第8533節(A)(5)所定義之熱敏電阻
      （即「因溫度而定之非線性電阻器，具有負或正的溫度係
      數。」）：
      熱敏電阻及保險絲等保護電路器具在功能及在保護電路
        功能運作原理上之差異：
        (1)熱敏電阻除電路保護外，尚有恆溫發熱體、溫度控制
          或偵測等功能：
          我國產業最高主管機關經濟部技術處（以下簡稱技術
          處）於其所出版之「電阻器產業現況與趨勢專題調查
          」一書第23頁對熱敏電阻器之產品介紹中，明確指出
          正溫度係數熱敏電阻具備之主要功能為：(一)過電流保
          護、(二)恆溫發熱體、(三)溫度控制或偵測。國際權威認
          證機構UL第1343號關於熱敏電阻元件之標準中第1.2
          點亦明定熱敏電阻之用途包括：(一)自我設限之裝置，
          例如加熱器(Self-limiting devices such as
          heaters ) ；(二)控制元件，例如電流限制器及湧流限
          制器（Control devices such as current limiters
          and inrush-current limiters ）；(三)感測元件（
          Sensing devices ）。(乙)保險絲等保護電路器具之功
          能限於電路保護：依據一般電子學界之看法，保險絲
          （Fuse）指「一種保險的裝置，為短的熔線，但為化
          學的合成物，其電流超過額定值時熔化及切斷電路。
          」。
        (2)熱敏電阻及保險絲等保護電路器具在保護電路功能運
          作原理上之差異：
          熱敏電阻係以提高電阻、抑制電流之方式保護電路，
          元件本身並不熔化，電路亦不中斷，故可重複使用（
          resettable）；保險絲則係以熔化之方式中斷電流，
          以達到保護電路之功能，因元件熔化而無法重複使用
          （non-resettable）。
      葉雅極所著「關稅驗估理論與實務」一書第125 頁第2
        行以下載明「貨名有時有學名與俗名（商業名稱）之分
        ，構成同貨異名」，並舉例說明雙氧水、酒精、福馬林
        、味素等為俗名，其學名為過氧化氫、乙醇、甲醛、麩
        酸鈉，該書第153 頁第6 行更指出「貨名務求明確，通
        常採用標準名詞或學名」，足見稅則分類應以學名而非
        商業名稱（俗名）為依據。第查系爭貨物之學名為「熱
        敏電阻」，而「Resettable Fuse 」、「過電流、過熱
        保護素子」、「自復式保險絲」均為商業名稱，系爭貨
        物業經證述確屬H.S.註解第8533節(A)(5)所定義之熱敏
        電阻，WCO 、各國海關及國際安規機構均持相同見解，
        足證系爭貨物即電子業界所稱之自復式保險絲，即為電
        子學之熱敏電阻。可知被告所蒐集之系爭貨物原廠英文
        型錄所使用之「Resettable Fuse 」、日文型錄所使用
        之「過電流、過熱保護素子」及中文型錄所使用之「自
        復式保險絲」（前述型錄均未使用「電路保護器具」名
        稱，足證被告主張原廠型錄已表示系爭貨物為電路保護
        器具並非事實；至於中文型錄封面「電路保護產品手冊
        」用語，其中「電路保護」（英文Circuit Protection
        ）乃原告部門之名稱，並非表示系爭貨物即為電路保護
        器具，被告對此顯有誤解，均為系爭貨物之商業名稱（
        俗名）。其情形有如成大電機系教授李嘉猷複鑑定意見
        書所舉例之Murata公司所生產之Posistor（俗名）其學
        名為熱敏電阻（Thermistor），兩者均應依學名而非商
        業名稱分類，始能得到正確之稅則分類。至被告辯稱僅
        化學物質始有學名與俗名之分，電子元件則無有學名與
        俗名之分，純屬被告一己之見，被告對此有利於其之主
        張應負舉證責任，倘被告未能舉證證明其主張之基礎，
        其主張自無可採。另被告辯稱僅化學物質始有學名與俗
        名之分，電子元件則無有學名與俗名之分，純屬被告一
        己之見，被告對此有利於其之主張應負舉證責任，倘被
        告未能舉證證明其主張之基礎，其主張自無可採。縱依
        被告之主張，貨名之判斷應依88年11月10日第一件類似
        案件進口時之原廠型錄為準，由前述美國母公司西元
        1999年版英文型錄影本之封面使用「Resettable Fuse
        」，內容記載系爭貨物經UL、CSA 及TUV 等國際安規機
        構認證屬PTC Thermistor或Resistor，足證「自復保險
        絲（Resettable Fuse ）」確為原廠為訴求系爭貨物過
        電流保護功能所使用之商業名稱，至於其在電子學上之
        真正名稱則為高分子正溫度係數熱敏電阻（PPTC
        Thermistor），被告若否認，則與其主張貨名認定應以
        原廠型錄為準之主張相悖，不足採信。
      財政部94年10月7 日令明示「進口貨物正溫度係數熱敏
        電阻電路保護器（Polymeric Positive Temperature
        Coefficient ﹝PTC ﹞Thermistor Circuit
        Protectors ） ，依其功能有時亦稱自復式保險絲（
        Resettable Fuse ），海關實務上歸列稅則第8536節項
        下之電路保護器具，經參據WCO 調和稅則委員會（HSC
        ）之稅則分類意見，改歸列第8533.29.00號「其他固定
        電阻器」，改列之稅則號別自本令發布日起之進口案件
        始適用之。」，其中所稱「改列之稅則號別自本令發布
        日起之進口案件始適用之」，並非否定系爭貨物為熱敏
        電阻。經查：
        (1)系爭貨物之名稱於該稅則發布前、後應屬一致，財政
          部前開令既已認定系爭貨物為第8533節電阻器項下之
          熱敏電阻，足證電阻器確為系爭貨物之正確名稱，財
          政部94年10月7 日令雖載有「改列之稅則號別自本令
          發布日起之進口案件始適用之」，其意旨亦僅在限制
          新稅則不具溯及既往效力，並非否定該令發布前進口
          之系爭貨物為熱敏電阻，蓋任何貨物均僅有一個正確
          貨名，財政部既已認定系爭貨物為熱敏電阻，足證被
          告否定系爭貨物為熱敏電阻作成原處分，顯屬違法。
        (2)財政部94年10月7 日令係關於系爭貨物於稅則第1 條
          所採行之H.S.下，所應歸列之稅則號別之統一性解釋
          ，其法律性質屬解釋性行政規則，依司法院大法官會
          議釋字第287 號解釋及最高行政法院92年判字第619
          號判決關於解釋性行政命令應溯及自母法生效時起即
          予適用之意旨（此為基本之行政法原理），前開令改
          列後之新稅則應溯及既往自稅則第1 條生效時起即予
          適用。故前開令限制改列後之新稅則不具溯即既往效
          力，已違反司法院大法官會議釋字第287 號解釋及最
          高行政法院92年判字第619 號判決之意旨，該限制應
          屬無效。準此，原處分將系爭貨物歸列第8536節稅則
          ，即屬錯誤。
        (3)另由財政部91年3 月8 日函之用語，可知該函係財政
          部在改列後之新稅則若對人民不利之情形，為保障人
          民之信賴利益並減少訟爭，故統一規定改列後之新稅
          則不具溯及既往之效力。亦即此一不溯及既往之規定
          僅適用於改列後之新稅則若對人民有不利之情形，至
          於若改列後之新稅則對人民有利之情形（如本件），
          當無該函之適用餘地，而應適用前述司法院大法官會
          議釋字第287 號解釋及最高行政法院92年判字第619
          號判決所揭示行政法上解釋性行政規則應溯及母法生
          效日起適用之法理。
      本件產品為正溫度係數熱敏電阻(PPTC Thermistor)之
        證據：
        (1)技術處「電阻器產業現況與趨勢專題調查」報告：該
          報告記載「PPTC熱敏電阻全名為高分子正溫度係數熱
          敏電阻器，又稱PolySwitch元件，為使用具有正溫度
          係數熱敏電阻器特性之高分子基填充導電複合材料做
          基礎所構成之熱敏電阻器」、「自1999年TYCO（
          Raychem）公司相關專利過期後，PPTC熱敏電阻生產
          廠商如雨後春筍般的激增」（第127 頁）、「自1999
          年TYCO（Raychem ）公司相關專利過期後，PPTC熱敏
          電阻器生產廠商迅速增加，產品單價在市場競爭下大
          幅下降，更使得PPTC熱敏電阻器的競爭壓力大幅提高
          ，在低壓市場PTC 熱敏電阻器幾乎無法與其競爭，在
          高壓市場，隨者TYCO（Raychem ）公司高壓產品的開
          發成功，更使兩者的替代效果更加明顯。」（第134
          頁）等語，足證我國最高產業主管機關經濟部已肯認
          本件產品為高分子正溫度係數熱敏電阻，被告不得為
          違背該認定之見解。
        (2)WCO 及美、日、歐盟、法、韓等國海關對系爭貨物之
          稅則核定解釋：
          本件產品原產地美國、日本及其他輸入國如歐盟、法
          國、韓國等國之海關均已認定本件產品為高分子正溫
          度係數熱敏電阻（PPTC Thermistor ），其中韓國海
          關亦曾就本件產品發生類似稅則爭議，後經原告關係
          企業提起行政救濟，補充相關資料說明後，該國海關
          現已變更見解，核定本件產品為稅則應歸列第8533節
          之高分子正溫度係數熱敏電阻。另WCO 亦肯認系爭貨
          物符合H.S.註解第8533節(A)(5)對熱敏電阻之定義，
          而將系爭貨物之稅則歸入第8533節電阻器項下。
        (3)國內7 家學術機構所出具之10份鑑定報告均證明本件
          產品為正溫度係數熱敏電阻：
          (甲)工研院電子工業研究所89年12月18日「變溫之電阻
            值量測」報告。
          (乙)工研院電子工業研究所90年10月25日「Polyswitch
            與Fuse特性分析」報告。
          (丙)工研院電子工業研究所90年12月28日「Thermistor
            應用於溫度感測電路之檢測報告」。
          (丁)工研院電子工業研究所於91年6 月7 日所作「溫度
            電阻曲線測量報告」。
          (戊)國立台灣大學嚴慶齡工業發展基金會（以下簡稱嚴
            慶齡基金會）90年1 月10日「高分子複合材料成形
            加工檢測報告書」。
          (己)國立台灣科技大學（以下簡稱台科大）電子學系90
            年10月12日「Polyswitch電阻與溫度之特性檢測」
            報告。
          (庚)財團法人台灣電子檢驗中心於90年10月4 日完成之
            「電阻值-溫度特性測試及斷路測試」報告。
          (辛)國立交通大學電子研究所所長曾俊元於91年5 月28
            日所作之系爭貨物樣品屬性鑑定報告。
          (壬)國立台北科技大學電子工程學系「電阻與溫度之特
            性量測」報告。
          (癸)成大(91)成大工字第9104240 號函所附該校電機工
            程學系吳朗教授之鑑定報告。
        (4)UL、CSA、TUV三家國際權威認證機構之認證：
          (甲)UL：認證系爭貨物為「Thermistor TypeDevices」
                。
          (乙)CSA：認證系爭貨物為正溫度係數熱敏電阻（
                 Thermistors-PTC Type）。
          (丙)TUV：認證系爭貨物為具正溫度係數特性之電阻器
                 （Positive Temperature Coefficient
                 Resistors）。
        (5)電子業界早已公認PolySwitch為高分子正溫度係數熱
          敏電阻（PPTC Thermistor或簡稱PPTC）：
          (甲)美國瑞侃公司（Raychem Co.,）工程師John
            Carlson 早於西元1981年即發表「Thermistors
            For Overcurrent Protection」一文，明確指出隨
            者高分子聚合物科技之進步，市場上出現了許多正
            溫度係數熱敏電阻（PTC Thermistor），提供類似
            保險絲及斷路器之過電流或過溫保護功能。但其具
            有自復性，與保險絲及斷路器之運作原理不同。
          (乙)聚鼎科技股份有限公司（即高分子正溫度係數熱敏
            電阻製造商）91年11月30日公開說明書第2 頁明確
            記載Tyco為高分子正溫度係數熱敏電阻之國外主要
            生產廠商。
          (丙)工研院專家林志勳於新通訊雜誌發表之「台灣PPTC
            產業發展概況」一文指出「PPTC在過電流及溫度過
            載之保護應用遲至1980年代才由美國瑞侃公司所提
            出，目前該產品廣泛應用於電子產品過載電流保護
            」。
          (丁)工研院研究員林建榮於88年10月號「工業材料」雜
            誌所發表「淺談過溫保護用高分子正溫度係數熱敏
            電阻」一文指出高分子正溫度係數熱敏電阻可用於
            電流及溫度過載之保護和溫度量測，其於電流及溫
            度過載保護應用係於西元1980年代由美國瑞侃公司
            所提出，具有與傳統陶瓷基正溫度係數熱敏電阻（
            CPTC）相同之功能。
      本件產品並非保險絲之證據：
        (1)稅則第8536節所稱之「電路開關、保護電路或連接電
          路用之電氣用具」，無論係熔絲（8536-10）、自動
          斷路器（8536-20）或其他保護電路器具（8536-30）
          ，均具有當電流超過某一量值時會形成「斷路」之特
          性，與本件產品利用電阻值增加將電流「抑制」在某
          一量值以下不會形成斷路之特性迥異，兩者特性既不
          相同，自不應將本件產品歸入第8536節之「其他保護
          電路器具」。
        (2)原處分乃以本件產品為自復式保險絲（Resettable
          Fuse）為基礎作成相關處罰，惟被告89年2 月25日
          北關字第004 號稅則分類解答申請書第3 點亦已自承
          「來貨依型錄及鑑定報告貨名應為過電流保護器（自
          復式保險絲）無疑，又查貨名雖稱自復式保險絲，唯
          核其構成材料、動作原理（可重複使用，無需更換）
          ，與H.S.註解第1240頁之熔絲「插入電路中後，如電
          流危險地增加，熔絲即熔化而將電流切斷」定義並不
          相同」。關稅總局稅則處（以下簡稱稅則處）雖誤認
          本件產品屬「電路保護器具」，惟亦已承認本件產品
          因在電流危險增加之情形下不會形成斷路，故非屬
          H.S.註解所定義之熔絲。職是之故，被告依型錄強認
          本件產品為「自復式保險絲」，顯已違反H.S.註解對
          保險絲之定義，殊不可採。
        (3)此外，下列國內學術機構之鑑定報告亦明確指出本件
          產品並非保險絲：
          (甲)工研院電子工業研究所90年10月25日「Polyswitch
            與Fuse特性分析」報告證明本件產品具有熱敏電阻
            之特性，其特性及應用領域與熔斷式保險絲有別。
          (乙)嚴慶齡基金會90年1 月10日「高分子複合材料成形
            加工檢測報告書」證明PolySwitch元件應屬一種變
            電阻器（variable resistor ），其特性及應用範
            圍與電路保護器有別，兩者相較，不宜歸入電路保
            護器類別。
          (丙)台科大電子學系90年10月12日「Polyswitch電阻與
            溫度之特性檢測」報告證明PolySwitch元件之特性
            及應用範圍與電路保護器有別，兩者相較，不宜歸
            入電路保護器類別。
      原處分認定本件產品為自復式保險絲，所憑據之成大電
        機系教授李嘉猷3 件鑑定報告及被告於84年間委請工研
        院就系爭產品所制作之鑑定報告，業經原告證明其結論
        有重大錯誤而不可採：
        (1)李嘉猷之報告指稱熱敏電阻之材質限於陶瓷，因系爭
          產品以高分子聚合物製成，故否認其為熱敏電阻。查
          美國瑞侃公司於西元1980年代即發明以高分子聚合物
          製造熱敏電阻，此為業界普通知識，原告對此已舉證
          綦詳，李嘉猷對此毫無所知，竟以本件產品非陶瓷材
          質而認非屬熱敏電阻，其錯誤至為明顯。且李嘉猷之
          報告以熱敏電阻不具過載電流保護之功能為由，否認
          系爭產品為熱敏電阻，惟查正溫度係數熱敏電阻之用
          途包括過電流保護、恒溫發熱體、溫度控制或偵測，
          對此原告亦已舉證歷歷，足證李嘉猷之鑑定報告乃根
          據過時之熱敏電阻知識導出錯誤之結論，殊無可採。
          另成大電機系教授吳朗所制作之鑑定報告亦肯認系爭
          產品為正溫度係數熱敏電阻，業已明確駁斥李嘉猷之
          鑑定報告。
        (2)工研院工程師莊逸正業於鈞院另案（93年訴字第14號
          ）94年2 月23日準備程序中證述其84年6 月19日鑑定
          報告係根據被告所提供之不完整資訊，對系爭貨物電
          阻值與溫度變化之關係進行測試，因對系爭貨物瞭解
          不足，所測試之溫度範圍僅達55℃，故得到系爭貨物
          電阻值極微小，難以在電路中作為電阻使用之錯誤結
          論；然其已於原告委託製作之91年6 月7 日鑑定報告
          中，根據原告所提供之完整資訊，對系爭貨物進行溫
          度範圍較廣（達160 ℃）之測試，故得到系爭貨物確
          屬正溫度係數熱敏電阻之正確結論，上開2 份鑑定報
          告應以後者較為精確。據此，被告所提莊逸正工程師
          84年6 月19日鑑定報告之結論，顯不足採。
        (3)另被告辯稱李嘉猷教授於94年2 月2 日證稱正溫度係
          數熱敏電阻材料「一般」係使用鈦酸鋇陶瓷製品，並
          具有溫度感測、溫度控制及溫度補償3 個功能，主張
          系爭貨物是由高分子聚脂體及導體所構成，型錄僅記
          載有過電流保護之功能，李教授不認為自復保險絲屬
          熱敏電阻範圍云云。事實上，李嘉猷教授所稱「正溫
          度係數熱敏電阻材料『一般』係使用鈦酸鋇陶瓷製品
          」，其真正意思乃指「多數」正溫度係數熱敏電阻之
          材料為鈦酸鋇陶瓷製品，並非指正溫度係數熱敏電阻
          不能以其他材料製成，此由李教授當日另證稱「正溫
          度熱敏電阻材質一般是使用鈦酸鋇陶瓷製品，但是目
          前電機業的發展很大，無限定鈦酸鋇陶瓷製品」等語
          即明。此外，李教授亦證稱「原告也宣稱有溫度感測
          、溫度控制及溫度補償3 個功能，如果原告能證明是
          事實，我會修正以前的看法。」，足證李教授亦不排
          除在參酌其88、89年鑑定當時所無之新事證後，會作
          成系爭貨物有溫度感測、溫度控制及溫度補償三個功
          能之結論。準此，被告主張李教授認為正溫度係數熱
          敏電阻之材料僅限於鈦酸鋇陶瓷製品，以及系爭貨物
          不具溫度感測、溫度控制及溫度補償3 個功能云云，
          乃曲解李嘉猷教授之真意，不足採信。
    4.系爭貨物應依H.S.準則1 暨準則3 (甲)歸列至第8533節電阻
      器項下：
      H.S.因採多元分類（即各節分別依據貨物之構造或功能
        加以分類），貨物分類實務上常常發生貨物重複分類之
        問題（即貨物依據其構造或功能，表面上可同時分類至
        兩個節以上之情形），但所有貨物在H.S.均只有1 個正
        確之稅則（即關稅實物所稱「一物一稅」），H.S.遂創
        設6 項解釋準則，使貨物發生重複分類時亦能得到唯一
        正確之稅則。
      H.S.之6 項解釋準則採「兩層次、三階段」，適用該分
        類方法者始符合H.S.所稱「完全分類法」。所謂兩層次
        乃貨物應先依準則1 至5 決定其應歸列之節名（即前4
        碼稅則），再依準則6 決定其應歸列至該節下之何一目
        （即第5 、6 碼稅則）；所謂三階段乃謂貨物應先依準
        則1 查對節名以得到貨物可以歸列之節（即所謂「查對
        分類法」），若有重複分類之情形，依準則2 、3 、5
        歸列至專屬之節（即所謂「名稱比較法」），若仍無法
        得到唯一之稅則時，再依準則4 歸列至性質最接近之節
        （即所謂「性質再比較法」）。可知依H.S.6 項準則「
        兩層次、三階段」之「完全分類法」，被告辯稱貨物若
        可依準則1 歸列至某一節，則絕無其他5 項準則之適用
        餘地云云，顯非的論。
      表面上，系爭貨物依準則1 可同時歸列至第8533節電阻
        器及第8536節電路保護器具項下，無法得到唯一正確之
        稅則：
        (1)H.S.準則1 規定「．．．其分類之核定，應依照各節
          所列之名稱及有關類或章註為之，此等節或註內未另
          行規定者，依照後列各準則規定辦理。」，可知貨物
          分類首應查對貨物是否與某節節名及該節註解對該節
          所規範貨物之描述相符，若相符者，即應依準則1 歸
          入該節稅則中。
        (2)根據系爭貨物原廠美國泰科公司西元1998年10月版及
          2001年4 月版（該型錄係被告取得並作為原處分證據
          ）英文型錄關於系爭貨物業經UL、CSA 、TUV 等國際
          安規機構測試確屬正溫度係數熱敏電阻之記載，以及
          原告所提十餘份我國電子學專家經試驗確認系爭貨物
          電阻值具有隨周邊環境溫度升高而增加之特性之鑑定
          報告，原告已證實系爭貨物完全符合H.S.註解第8533
          節(A)(5)對屬「非線性電阻器」類之「熱敏電阻」之
          定義（「因溫度而定之非線性電阻器，具有負或正的
          溫度係數」），故系爭貨物自應依準則1 之規定歸入
          第8533節稅則中。又H.S.註解第8533節電阻器（「係
          導體。其功能為在電路中提供指定之電阻﹝例如限制
          電之流動量﹞。其尺寸及形狀以及所用之材料差別甚
          大。．．．」）及第8533節(A)(5)非線性電阻器之定
          義，並未規定兩者之用途( 因其用途將因科學發展而
          日新月異) ，亦未設排除條款排除熱敏電阻可作電路
          保護用途，是被告一再以H.S.註解第8533節電阻器及
          第8533節(A)(5)非線性電阻器並未規定兩者得作為電
          路保護用途為由，否定系爭貨物得歸入該節稅則中，
          顯係出於對第8533節電阻器及第8533節(A)(5)非線性
          電阻器註解之錯誤詮釋。被告此一錯誤詮釋，由被告
          承認熱敏電阻另具有溫度感測、控制及補償等功能，
          而第8533節電阻器及第8533節(A)(5)非線性電阻器並
          未記載熱敏電阻可提供該等功能，益可得證。被告若
          欲主張系爭貨物無法依準則1 歸入第8533節，則對系
          爭貨物如何不符合H.S.註解第8533節(A)(5)關於熱敏
          電阻之定義，自負有舉證責任。然被告已於其歷次答
          辯狀及準備程序中，一再明確承認系爭貨物電阻值隨
          溫度升高而增加之正溫度係數特性，足證被告亦已承
          認系爭貨物完全符合H.S.註解第8533節(A)(5)關於熱
          敏電阻之定義（即具有正溫度係數之特性），故依據
          H.S.準則1 ，被告事實上已承認系爭貨物應歸入第85
          33節中，是被告辯稱依H.S.準則1 無法歸入第8533節
          云云，顯屬違法、矛盾之主張。
        (3)依H.S.準則1 ，系爭貨物因具有電路保護功能，表面
          上亦可歸入第8536節電路保護器具下，但第8536節無
          法規範系爭貨物所具備之溫度感測、控制及補償等功
          能，故非一可完整規範系爭貨物用途之節。由前述可
          知，系爭貨物依準則1 表面上可同時歸列至第8533節
          電阻器及第8536節電路保護器具項下，無法得到惟一
          正確之稅則，故應進入第二階段分類，亦即除適用準
          則1 外，應進一步適用準則3 (甲)得到唯一正確之稅則
          （詳如下述）。
      如前述，準則3 (甲)之目的在解決H.S.因採多元分類所發
        生貨物重複分類之問題，以求得唯一正確之稅則。準則
        3 (甲)規定「貨物因適用準則2 (乙)或因其他原因而表面上
        可歸列於兩個以上之節時，其分類應依照下列規定辦理
        ：(甲)稅則號別所列之具有特殊性者較僅具一般性者為優
        先適用」，準則3 (甲)之註解復明定「準則3 (甲)所定第一
        種分類方法，有特別規定貨物之節優先於一般規定之節
        適用。」。在本件中，第8533節電阻器係以電子元件在
        電子學上之「名稱」分類，較第8536節所規範之其他電
        路保護器具係以電氣器具之「功能」（即「種類」）分
        類更具特殊性，蓋第85章對許多具有電路保護功能之電
        子元件依其在電子學上之「名稱」設有「專節」，如：
        電容（第8532節）、電阻器（第8533節）、二極體（第
        8541 節 ）、積體電路（第8542節）（前述均為電子學
        上之電子元件名稱）等，而第8536節為依據「種類」對
        電路保護器具所為之一般性規定( 電路保護器具並非電
        子學上之名稱，而係H.S.所創造以關稅分類為目的之一
        般性名稱）。具電路保護功能之電子元件僅在查無具特
        殊性之專節予以規範時，始有歸入第8536節之餘地。準
        此，系爭貨物既有第8533節此一具特殊性之專節予以規
        範，依準則3 (甲)，自應歸入稅則較具特殊性之第8533節
        ，而無歸入僅具一般性之第8536節之可能。由前述H.S.
        創設準則3 及準則4 以解決貨物重複分類之問題，足證
        被告所辯系爭貨物可依準則1 可歸列至第8536節，自無
        再依準則3 歸列至第8533節之餘地云云，顯然違背H.S.
        解釋準則之「完全分類法」而不可採。
      原告所提WCO 調和稅則委員會（HSC ）關於系爭貨物之
        稅則分類意見，依據前述分類理論，將系爭貨物應依
        H.S. 解 釋準則1 暨準則3 (甲)歸入第8533.29.00號「其
        他固定電阻器」稅則，財政部94年10月7 日令已參據該
        意見，將系爭貨物之稅則改列第8533.29.00號「其他固
        定電阻器」稅則，足證財政部已肯認系爭貨物應依H.S.
        解釋準則1 暨準則3 (甲)歸入第8533節電阻器稅則項下。
    5.被告違背稅則解釋準則，致將本件產品歸入錯誤稅則：
      本件產品應依其主要特性歸列稅則：
        原告與被告雙方爭點之一，即本件產品應依海關進口稅
        則第2 條解釋準則1 、2 (甲)及3 (甲)，依貨物之主要特性
        分類以適用稅則。被告指稱應依貨物之功能分類云云，
        完全誤解法令，其所為之分類，當然錯誤，不可採信。
      本件產品符合H.S.註解對電阻器特性之定義，應歸入第
        8533節稅則：
        (1)H.S.註解以主要特性作為分類標準：
          H.S.註解第8533節對電阻器之解釋為「電阻器（抵抗
          器）。係導體，其功能為在電路中提供指定之電阻（
          例如限制電之流動量）。其尺寸及形狀以及所用之材
          料差別甚大。」，可知電阻器係以電阻係數（抵抗係
          數）為設計要件，而以限制電之流動量為目的之電導
          體元件，其主要特性為限制電流之流動量，縱其外觀
          及材料有所不同，然其主要特性均在提供電阻係數限
          制電流，則無差異；第8536節對保護電路器具之解釋
          為「本節包括熔絲，通常係以裝有（或可裝入）保險
          絲之裝置組成。插入電路中後，如電流危險地增加，
          熔絲即熔化而將電流切斷，依照用於電路及電流之類
          型，保險器之設計亦大有差別。」，故保護電路器具
          係以電路及電流類型為設計要件而研發之各種電路保
          護元件，其主要特性為切斷電流。電阻器與保護電路
          器具雖均有廣義之保護電路功能，但由前述定義可知
          兩者之主要特性並不相同，亦即電阻器乃以限制電流
          而非切斷電流之方式提供保護電路之功能，但保護電
          路器具乃以切斷電流之方式提供保護電路之功能，當
          然應歸不同稅則辦理。
        (2)被告事實上已承認本件產品具有H.S.註解所定義電阻
          器之主要特性：
          被告於復查決定書中已自承「系爭貨物．．．之操作
          原理則是應用正溫度係數電阻之物理特性，亦即當溫
          度或電流增加時，電阻亦隨之增加之特性所製成。」
          ，而被告據以作成原處分之成大教授李嘉猷鑑定報告
          亦清楚指出本件產品特性為「當急遽增加之異常電流
          時，．．元件溫度瞬間上昇，．．．導致阻抗迅速大
          幅提高，．．．元件溫度下降，．．．瞬時恢復成低
          阻導體」，兩者所述完全符合本件產品係以高分子聚
          合物（polymer ），利用正溫度係數特性與電阻值變
          大變小為設計要件，而研發成功之電導體元件（此業
          經原告所提美、日、歐盟、法、韓等國海關實務見解
          、國內專業機構之10份鑑定報告及UL等3 家權威機構
          認證書等證據予以證明），足證本件產品特性符合
          H.S.註解對電阻器（第8533節）定義，而與熔絲或電
          路保護器（第8536節）之定義不符，被告將本件產品
          歸入稅則第8536節，顯然錯誤。
      被告所依據之構成材料、作動原理及應用範疇等均非法
        定之稅則分類標準：
        (1)成大教授李嘉猷於89年1 月12日制作之「復鑑定意見
          書」認為本件產品與熱敏電阻不同處包括構成材料、
          作動原理及應用範疇。然而，李教授所指稱之「不同
          」，並非稅則分類之標準：
          (甲)依稅則第2 條所列之解釋準則（係參照H.S.解釋準
            則制定），稅則係以「名稱及章註」（準則1 ）、
            「主要特性」（準則2 ）、「特殊性」（準則3 ）
            及「性質最類似」（準則4 ）為分類標準。所謂構
            成材料、作動原理及應用範疇均非法定之分類標準
            ，李教授以所謂兩者之「不同」充作稅則分類標準
            ，顯有誤解。是本件產品應按主要特性而為分類，
            方屬適法。
          (乙)貨品之主要特性不變，縱使構成材料及作動原理不
            同，亦應無礙於貨品之歸類，例如電視機螢幕材料
            由早期之映象管（CRT ）演變至今之電漿、液晶，
            其構成材料及作動原理均不相同，但不改變電視機
            之主要特性。原告所提出之國內外文獻（尤其係技
            術處報告）清楚證明早於西元1980年代，熱敏電阻
            之材料（質）已由早期之陶瓷演進至高分子聚合物
            ，而發明此項技術者正係原告關係企業美國瑞侃公
            司，其所發展之高分子熱敏電阻恰為本件產品。雖
            陶瓷及高分子熱敏電阻之構成材料不同，但因隨溫
            度變化而影響電阻值高低之主要特性並未改變，故
            無礙於本件產品應歸類為電阻器之事實。
        (2)被告於訴願答辯狀中提出錯誤事例誤導：
          (甲)被告指稱二極體雖有非線性電阻之特性，但因具有
            整流之作用，並未被認定為非線性電阻器，已歸列
            於稅則第8541節云云，欲藉此否認本件產品應歸列
            為第8533節之非線性電阻器。惟二極體依其設計特
            性原理，本屬電阻器，但H.S.註解(A)(5)明確將其
            排除於該節適用之外，此乃因法規明文排除之故，
            並非產品特性使然，被告之例證顯然錯誤。不惟寧
            是，依「明示其一，排除其他」之法理，除法規或
            稅則特別排除適用以外，各種電阻器均應歸類於稅
            則第8533節稅則。故本件產品既未如二極體有明文
            排除，自屬電阻器無疑。
          (乙)被告另以白熾燈泡與烤麵包機均為利用歐姆定律以
            電阻特性而設計之電器，但不得歸類為電阻器為例
            ，否認本件產品為非線性熱敏電阻器云云。然燈炮
            與烤麵包機為電氣器具而非電子元件，被告指稱應
            歸類為電阻器，其說法顯然違反常識。再者，第85
            33節之註解明確將電阻電熱器及光敏電阻器予以排
            除，被告顯對相關註解認識錯誤。
    6.被告將本件產品歸入第8536節電路保護器下，已違反我國
      加入世界貿易組織（World Trade Organization，以下簡
      稱WTO ）所簽署之資訊科技產品貿易協定（Information
      Technology Agreement），將衍生國際貿易糾紛：
      緣我國於西元1996年12月WTO 新加坡回合部長級會議後
        ，於西元1997年3 月簽署該回合部長級會議宣言所公布
        之資訊科技產品貿易協定，成為該協定29個原始簽署國
        之一。根據該協定，各簽署國承諾自西元1997年7 月1
        日起，分4 階段於西元2000年1 月1 日前，除各國保留
        清單所列產品外，對WTO 各會員國將該協定附則附表A
        （Attachment A to Annex ）所列各項產品之關稅降為
        零，其中包括H.S.第8533節各目電阻器，但不包括第85
        36.30 節其他電路保護器。我國則承諾於91年1 月1 日
        起，除交換器等15項通信產品外，將所有該協定附表A
        所列產品之關稅降為零。
      查關稅總局及經濟部國際貿易局（以下簡稱國貿局）於
        86年6 月修訂之「中華民國海關進口稅則暨進出口貨物
        分類表合訂本」中，規定第8533節電阻器第1 欄及第2
        欄稅率分別為5%、2.5%及1.25% 、3%。本件原告依行為
        時之第8533.21 目第2 欄申報稅率為0.8%，而現行第85
        33節各目第2 欄之稅率均已降為零，可知我國為履行資
        訊科技產品貿易協定之承諾，已分階段將第8533節電阻
        器之關稅稅率降為零。
      被告為課徵關稅之目的，竟稱原告所提包括WTO 成員國
        美、日、歐盟、法、韓等國海關對系爭產品稅則見解在
        內之各項證據不具公信力或參考價值，乃憑藉型錄商業
        名稱及錯誤鑑定報告，否認本件產品為熱敏電阻，並違
        反前揭財政部函令，未經報請該部核准即擅自將本件產
        品多年來所核定之第8533節稅則違法變更為8536.30 ，
        藉以達到課徵關稅之目的，被告所作成之類似違法處分
        迄今已累計達475 件，並隨時可能增加，已對原告造成
        嚴重財務負擔。被告此一違法強徵關稅之作法，顯為變
        相違反資訊科技產品貿易協定，對原本應免稅之本件產
        品違法強徵關稅，違反我國作為WTO 成員國應遵守相關
        貿易協定之義務，亟有衍生國際貿易糾紛而使我國遭受
        各國貿易報復之虞，並嚴重傷害我國之國際形象，影響
        原告及其他外商投資我國之信心，其後果之嚴重絕非海
        關人員所能想像。
    7.末就被告之答辯一一反駁如下：
      被告辯稱據原告匿不提出之原廠型錄即中文版「電路保
        護產品手冊」，其正確貨名應為電路保護用之
        Polyswitch Resettable Fuse（自復保險絲），原告明
        知系爭貨物為原廠型錄所載之自復保險絲，卻申報為產
        品名稱、功能及用途完全不相干之可變電阻，嗣又提供
        事後變造之不實型錄云云。經查：
        (1)被告於90年9 月23日本件產品申報進口當時及進口後
          ，從未要求原告提供任何型錄，故被告所辯原告匿不
          提出原廠型錄及提供事後變造之不實型錄等情，皆與
          事實不符。事實上，被告乃根據其於本件產品進口前
          由第三人所提供之中文版「電路保護產品手冊」作成
          原處分，故被告以原告進口當時匿不提出原廠中文版
          型錄「電路保護產品手冊」為由，指摘原告有海關緝
          私條例第37條第1 項虛報貨名逃漏關稅之故意或過失
          ，顯有錯誤。
        (2)本件無論係前述中文版「電路保護產品手冊」或原告
          其他中英文版型錄，均為原告或原告母公司美商泰科
          電子股份有限公司（Tyco Electronics Corporation
          ）所制作，故原告即被告所稱之原廠，原告及原告母
          公司對本件產品之功能及正確名稱知之甚詳，其所制
          作之型錄均屬原廠型錄，豈有被告所稱「嗣又提供事
          後變造之不實型錄」可言？被告誣指原告變造不實型
          錄，據以指摘原告有海關緝私條例第37條第1 項虛報
          貨名逃漏關稅之故意或過失，顯有錯誤。
        (3)事實上，在88年11月10日首件類似爭議案件發生前，
          原告至少自西元1994年起，即陸續取得UL、TUV、CSA
          證明本件產品為正溫度係數熱敏電阻（PTC
          Thermistor）之認證書，並於西元1998年10月版英文
          型錄「Circuit Protection Databook: PolySwitch
          Resettable Fuses and SiBar Thyristor Surge
          Protectors (October 1998)」第28頁記載本件
          PolySwitch元件業經UL、CSA、TUV 認證屬熱敏電阻
          （Thermistor），足證原告自始及確認本件產品屬熱
          敏電阻，非如被告所言係虛報貨名及事後變造不實型
          錄，故被告依海關緝私條例第37條第1 項及第44條論
          罰，即非適法。
      被告辯稱上開財政部函核示海關發現進口貨物行之多年
        之稅則號別不適當，擬變更時須先報部核定，係兼顧進
        口人權益及信賴保護原則，本件原告虛報進口貨物名稱
        在先，提供不實型錄資料於後，自無變更稅則程序及信
        賴保護原則之適用等語。經查：
        (1)財政部頒布法令指示各海關應先報奉關稅總局轉報財
          政部核准，方許變更行之多年歸列之稅則，其意旨在
          於維持法律之安定，並保障進口人對於海關行之多年
          歸列稅則之信賴。原告多年以來皆按第8533節之稅則
          及貨名向我國海關申報進口本件貨物，其間海關多次
          派員就進口貨物進行C3實物查驗核放程序，毫無異議
          ，足徵本件貨物按第8533節之稅則及貨名申報進口已
          成海關行之多年之慣例，並無疑義。
        (2)原告申報進口本件貨物，從未施用任何詐欺、脅迫等
          不法手段，亦從未提出任何偽造文件。系爭貨物所以
          多年以來均按第8533稅則進口，實乃海關依法審核並
          進行C3實物查驗後之認定結果。故原告對行之多年之
          申報貨名及稅則，自有合理及正當之信賴，被告謂原
          告之信賴不應保護云云，顯係空言誣指，不足採信。
        (3)依財政部函令所示，凡變更行之多年之稅則，應先層
          報中央主管機關財政部核定，不容下級行政機關擅自
          越權決定，此乃依法行政之法理，亦為確保上下隸屬
          所必須踐行之程序。假設海關任意變更稅則之後，再
          憑片面採認之個案事實決定是否報部核定，豈非使海
          關躍居成為財政部之太上皇機關，完全脫離行政系統
          之節制？民主國家依法行政，自無是理！矧財政部前
          開函令並未授予海關此項決定權限，此觀該函令自明
          。被告臨訟杜撰，曲解法令，其主張顯非可採。
        (4)如前述，被告未依財政部函令報部核准，擅自變更本
          件產品行之多年之稅則，核已違反變更行之多年稅則
          所須踐行之程序，故其根據違法變更之稅則作成原處
          分，自屬違法。
      被告依行為時關稅法第56條規定，辯稱本件涉有虛報貨
        名違法漏稅情事，屬違反海關緝私條例之案件，依法自
        該虛報情事發生後5 年內，均得再為追徵或處罰云云。
        如前述，原告並未虛報貨名，且被告違背財政部函令變
        更本件產品行之多年之稅則，故被告於本件產品之稅則
        依行為時關稅法第5 條之1 第1 項於貨物放行逾6 個月
        視為核定後，以違法變更之稅則論原告虛報貨名，自非
        適法。
      被告否認本件產品依H.S.及其分類準則暨中文註解應歸
        列第8533節稅則部分：
        (1)被告辯稱關稅總局已核定本件產品為Polyswitch
          Resettable Fuse（自復保險絲），稅則為
          8536.30.00云云。經查稅則處核定全名為「
          POLYSWITCH OVERCURRENT CIRCUIT PROTECTOR:
          RESETTABLE FUSE MADER:RAYCHEM SRP 175S」，稅則
          處所認定之貨品與系爭貨品型號RXE 017-2 完全不同
          ，故該稅則解釋於本件產品本無適用餘地。再就時間
          順序而言，稅則處於本件發生後1 年6 個多月之92年
          4 月7 日始作出此一內部解釋，法律上豈容以作成在
          後之行政解釋溯及既往適用於進口在先之貨物？又前
          述稅則處之解釋客體與本件產品不同，故該解釋對鈞
          院並無拘束力。
        (2)被告復辯稱其未將本件產品判定為熔絲云云，然原處
          分既稱本件產品貨名為「自復保險絲」，足證被告乃
          以「保險絲」（即H.S.所稱之「熔絲」）名稱核定本
          件產品稅則，被告事後予以否認，顯與事實不符。
        (3)被告又辯稱原廠型錄為海關驗估分類之首要依據，並
          稱原告88年之虛報進口案件查驗當時並未檢具原廠中
          文版「電路保護產品手冊」型錄供參，事後補送另行
          制作疑似變造之中英文型錄云云。經查原告於88年首
          件類似爭議案件所提供之中英文型錄均為原廠型錄，
          並無所謂進口商變造原廠型錄之情事可言，已於前述
          說明甚詳。且由被告上開論辯，足證其於本件產品進
          口當時及進口之後，並未要求原告提出任何型錄，亦
          未將本件產品送請鑑定，即以逕自推論之臆測方式作
          成原處分，違反海關課稅所應遵守之證據法則。
      被告否認本件產品為熱敏電阻而非保險絲部分：
        (1)被告辯稱本件產品業經工研院電子工業研究所、成大
          電機系、經濟部工業局（以下簡稱工業局）、國防部
          中山科學研究院（中科院）鑑定為自復保險絲云云。
          惟查前開4份文書，除工研院電子工業研究所之文書
          屬鑑定報告（該報告業經原告提出該所最新鑑定報告
          予以推翻）外，其於3 份文件並未對Polyswitch產品
          進行鑑定，此由該等文書並未記載任何鑑定方法、過
          程、結果，根本不足以稱作鑑定報告，充其量僅係該
          等機關就被告所提供之中文型錄作書面審查而已，毫
          無參考價值。是被告謊稱其為鑑定報告，並據以否定
          原告所提十餘份鑑定報告（包括財政部核定之權威鑑
          定機構工研院及成大），顯有誤導法院之嫌。
        (2)被告辯稱原告以非自復式保險絲之名稱向美、日、韓
          、法及歐盟申請稅則歸列，所作成之釋文本屬錯誤，
          上述國家之釋文違反貨品分類之相關規定，不足採據
          云云。按各國海關乃根據貨物本身之屬性及功能加以
          分類，不受申請人所提各種參考文獻之限制，此乃各
          國海關核定稅則之通行法則，被告前述主張顯然違法
          各國海關核定稅則之經驗法則，不足採信。
      被告以原告所舉UL及IEC 等國際權威認證機構，並非財
        政部核定之權威鑑定機構，其所為「安規標準」之認證
        無存查證，不足採據云云。經查UL在我國設有台灣分公
        司（即「香港商優利安全測驗有限公司」，網址：http
        ://www.ul.com.tw），另一國際認證機構TUV 亦設有台
        灣分公司（即「德國萊因技術監護顧問股份有限公司」
        ，網址：http://www.twn.tuv.com) ，故被告當可輕易
        向該兩公司台灣分公司查證對本件產品所為之認證結果
        、檢驗方式、及認證所憑之「安規標準」為何。詎被告
        非但違背行政程序法第9 條課與行政機關應於當事人有
        利及不利之情形一律注意之義務，怠於為前述查證，且
        於其補充答辯狀中，以原告所舉包括該兩公司在內之國
        際權威認證機構並非財政部核定之權威鑑定機構此一毫
        無關聯之理由，辯稱該等機構所為「安規標準」之認證
        無從查證，其隱匿事實、企圖矇蔽法院之作法，昭然若
        揭。
      被告辯稱避雷器、烤麵包機及Motor Starter 等應歸列
        第8533或8536節之電路保護器具，雖有非線性電阻特性
        ，但不得稱作電阻，主張系爭貨物雖具有正溫度係數特
        性，但應屬第8536節稅則所規範之電路保護器具云云。
        事實上，避雷器、烤麵包機及Motor Starter 等均為由
        多種電子元件組合而成之電氣器具，其構造雖包含非線
        性電阻元件（稅則為第8533節）及其他應歸列不同稅則
        之電子元件，但就避雷器、烤麵包機及Motor Starter
        等器具整體而言，因其為組合物，內含數種分屬不同稅
        則之元件，不符H.S.註解第8833節(A)(5)對熱敏電阻之
        定義，自無依H.S.解釋準則1 歸列第8533節稅則之可能
        ，而僅能依其保護功能歸列第8535或8536節等稅則。然
        系爭貨物乃單一之熱敏電阻元件，並非組合物，符合
        H.S.註解第8533節(A)(5)對熱敏電阻之定義，自應依
        H.S.解釋準則1歸入第8533節稅則。
    8.綜上論述，本件並非虛報貨名之緝私事件，充其量僅係稅
      則改分列事件，被告不應依緝私條例第37條第1 項規定處
      以罰鍰並追徵補稅，原處分顯有違誤，應予撤銷。
　(二)被告答辯意旨略謂：
    1.按「報運貨物進口而有左列情事之一者，得視情節輕重，
      處以所漏進口稅額2 倍至5 倍之罰鍰，或沒入或併沒入其
      貨物：一、虛報所運貨物之名稱、數量或重量。」、「有
      違反本條例情事者，除依本條例有關規定處罰外，仍應追
      徵其所漏或沖退之稅款。」，分別為海關緝私條例第37條
      第1 項及第44條前段所明定。
    2.本件原告訴稱略謂，被告根據違法變更之稅則認定原告虛
      報貨名，違反海關緝私條例第37條第1 項及第44條之規定
      ，並與信賴保護原則不合云云。經查：
      系爭貨物原申報貨名為「Resistor」（電阻器），惟根
        據原告匿不提出之原廠型錄即中文版「電路保護產品手
        冊」內容所載，其正確貨名應為電路保護用之
        Polyswitch Resettable Fuse（自復保險絲），係利用
        聚合樹脂（Polymer）之正溫度係數（Positive
        Temperature Coefficient ）特性所研製成，泛用於各
        種電子產品設備，單純作為短路及過載電流之電路保護
        器（Circuit Protector ），非為在電路中提供電阻之
        電阻器，亦非用於感測或控制溫度之熱敏電阻，至為明
        確。原告明知系爭貨物為原廠型錄所載之自復保險絲，
        卻申報為產品名稱、功能及用途全不相干之電阻器，嗣
        又續提供事後變造之不實型錄以彌縫卸責，欺瞞海關，
        足見原告虛報進口貨物名稱、逃漏進口稅款之行為，顯
        有故意或縱非故意屬實，亦難謂無過失，依司法院大法
        官會議釋字第275 號及第521 號解釋意旨，自不能解免
        其應負之行政罰責，被告依據海關緝私條例第37條第1
        項規定，處原告所漏進口稅額2 倍之罰鍰，並依同條例
        第44條規定，追徵所漏進口稅款，核屬適當。
      財政部75年4 月19日函、77年3 月23日函及91年3 月8
        日函核示海關發現進口貨物行之多年之稅則號別不適當
        ，擬變更時須先報部核定，係為兼顧進口人權益及信賴
        保護原則，其適用對象為純屬貨品稅則號別變更且影響
        進口人權益之案件，並不包括虛報貨名、逃漏稅款之案
        件。又信賴保護原則並非指所有人民對政府行為之信賴
        皆得受到保護，應僅有當人民所信賴者確屬「正當」之
        信賴，方可主張保護；當進口人以詐欺、脅迫或賄賂方
        法或對重要事項提供不正確資料或為不完全陳述，致使
        海關依此作成行政處分者，或明知該行政處分違法或因
        重大過失而不知者，核非屬所謂「正當信賴」，類此進
        口人之信賴不值得保護，此揆諸行政程序法第119 條規
        定甚明。本件原告虛報進口貨物名稱在先，提供不實之
        型錄資料於後，自無上開財政部函示規定及信賴保護原
        則之適用，原告所稱顯非事實，不足採信。
    3.次查原告主張財政部94年10月7 日令已正式認定系爭貨物
      為正溫度係數熱敏電阻，並將系爭貨物重新回歸第8533節
      電阻器項下之第8533.29.00號稅則，且上開令已肯認系爭
      貨物之學名為「熱敏電阻」，符合H.S.註解第8533節(A)
      (5)對熱敏電阻之定義，系爭貨物應依H.S.解釋準則1 暨準
      則3 (甲)歸列稅則第8533節電阻器項下等語。經查：
      財政部94年10月7 日令將本件自復保險絲改列稅則第85
        33.29.00號，乃美國一再施壓所致（國貿局「台灣泰科
        電子股份有限公司進口自復保險絲案大事紀」參照），
        該令係參據H.S.調和稅則委員會（HSC ）之分類意見，
        惟該委員會係以「高分子正溫度係數熱敏電阻元件（
        Polymeric PTC Thermistor）」提出討論，並非以「自
        復保險絲（Resettable Fuse ）」提出討論，其結論本
        難採為本件判斷之基礎。況上開財政部令業已明示「本
        令發布日起進口案件始適用之」字樣，此乃基於稅率變
        動不溯及既往原則，與財政部91年3 月8 日函就類似稅
        則變更案件所為「．．．有關進口貨物行之多年歸列之
        稅則號別不適當案件，依下列原則辦理：．．．三、為
        利於海關執行，減少爭訟，且基於保障業者權益之考量
        ，此類本部核定改列進口貨物稅則號別之案件，．．．
        改列之稅則號別自發布令之日起生效。有關擬變更稅則
        號別之進口貨品，在海關發現後報部至本部核定發布前
        ，基於稅率變動不溯及既往，在稅率之適用方面，由海
        關依進口貨物之原稅則稅率辦理，以符法律安定性。．
        ．．」之稅則核定變更之通案性處理原則相符，亦與本
        件負責交涉之中華民國常駐WTO 代表團93年8 月25日世
        貿字第093591號函說明三、(四)「設若美方提請爭端解決
        且贏得本案，基本上WTO 之判決僅可對未來案件產生影
        響，不能溯及既往」之國際爭端處理原則無異，是以，
        上揭財政部令僅能發生往後生效之效力，於本件尚無適
        用之餘地。
      財政部94年10月7 日令明示「進口貨品正溫度係數熱敏
        電阻電路保護器（Polymeric Positive Temperature
        Coefficient （PTC ）Thermistor Circuit
        Protectors ） ，依其功能有時亦稱為自復式保險絲（
        Resettable Fuse ），海關實務上歸列稅則第8536節項
        下之電路保護器具，經參據WCO 調和稅則委員會（HSC
        ）之稅則分類意見，改歸列第8533.29.00號『其他固定
        電阻器』，改列之稅則號列自本令發布日起之進口案件
        始適用之。」之意旨，係參考WCO 第34屆H.S.委員會有
        關所謂Polymeric PTC Thermistor稅則分類之意見，將
        海關長久以來核定稅則為第8536.30 目之自復保險絲，
        改歸列稅則第8533. 29目項下。按我國非該組織之正式
        會員國，該組織所作之稅則見解，對我國而言，並無任
        何拘束力，況該屆H.S.委員會之決議，係根據美國泰科
        公司及美國海關片面不實之分類意見，以「PTC
        Thermistor」非「Resettable Fuse 」為貨名，依稅則
        解釋準則3 (甲)規定予以歸類於第8533節「電阻器」項下
        ；其理由為該貨「嚴格而論，非為保險絲」，並未考慮
        該貨縱非第8536.10 目「熔絲裝置」，依H.S.註解「本
        節（第8536節）包括供防止電路過載之其他裝置」之詮
        釋及稅則解釋準則1 之規定，自復保險絲仍可歸入第85
        36.30 目「其他電路保護器具」項下，且該屆委員會主
        席Mr. D DECK為美國籍，於本件稅則解釋案未予迴避，
        故其所作成歸入第8533節稅則見解甚為偏頗，向未為各
        級行政法院所採據（可參照上開最高行政法院94年度判
        字第1074號判決書及貴院歷年來之判決書）。據此，
        WCO 之稅則見解向僅供我國分類之參考，蓋我國非其會
        員國，無法直接參與討論，故我國「中華民國海關進口
        稅則、輸出入貨品分類表合訂本」及相關法律，並無任
        何應遵照WCO 稅則意見之相關規定。
      又查上開財政部令所稱之貨品為「正溫度係數熱敏電阻
        電路保護器」並非「正溫度係數熱敏電阻器」，依其文
        義，前者係利用正溫度係數熱阻之原理（「正溫度係數
        」即指電流增加，溫度及電阻隨之上升之意）所製成之
        電路保護器，其功能「有時亦稱為自復式保險絲」，而
        後者僅為一般之熱敏電阻器，兩者仍有不同；換言之，
        該令仍認定系爭貨物係為電路保護器─自復保險絲。準
        此，海關長久以來核定稅則為第8536.30 目「其他電路
        保護器具」項下，原無不妥。再者，該令後段載明「．
        ．．．．．改列之稅則號列自本令發布日起之進口案件
        始適用之。」，蓋不溯及既往乃立法原則，屬立法權範
        疇，行政機關基於行政權，本於稅率變動不溯及既往原
        則，故發布日前之進口案件，仍應由海關依發布前行為
        時之原核定稅則稅率辦理，以符法律安定性。而此稅則
        稅率變動不溯及既往原則，乃係援引行為時關稅法施行
        細則第2 條「本法或海關進口稅則遇有修正時，其條文
        或稅率之適用，依下列規定：一、進口貨物，以其運輸
        工具進口日為準．．．。」之立法精神。本件係屬上開
        變更稅則令發布日前發生之案件，自無該令適用之餘地
        。另按實體從舊、程序從新及不溯及既往乃為行政法適
        用之一般原則（最高行政法院90年度判字第391 號、鈞
        院90年度訴字第474 、2639號判決參照），除各行政法
        規定有「從新從輕」原則之明文如稅捐稽徵法第48條之
        3 、社會秩序維護法第3 條等規定外，違規行為仍應依
        行為發生時之法律審究論處。經查關稅法及海關緝私條
        例等法律並無從新從輕原則之條文規定，準此，本件進
        口日期發生在上開財政部令發布日前，自無該令適用之
        餘地。
      行政主管機關所發布之行政規則，係上級機關對下級機
        關，或長官對所屬依職權就權限範圍內之事項訂定規則
        以規範機關內部之秩序或提供處理事務之準則。行政規
        則屬一般性之抽象規定，並非對個案所為之具體指示，
        乃行政機關之內部規範，不直接對外發生效力。上開財
        政部令即為行政規則，該令乃規範海關日後對廠商進口
        自復保險絲貨品，改按稅則第8533節辦理，依行政程序
        法第161 條規定，具有拘束下級機關之效力。惟該令係
        「參據」WCO 調和稅則委員會（HSC ）之意見而變更適
        用之稅則，非依行為時關稅法第7 條及關稅法施行細則
        第6條 第2 款規定依原廠型錄說明認定稅則。按司法機
        構及行政機關其職掌之事務領域各有不同，其所為之判
        斷，互不干涉。基於司法獨立審判之精神與原則，行政
        法院得對於行政訴訟事件之爭點，依論理及經驗法則，
        自為認定事實而依法裁判，不受行政機關釋示之拘束，
        是憲法第80條之具體實踐，司法院大法官會議釋字第
        137 號、第216 號、第407 號等解釋亦持相同見解。鈞
        院歷來所有之判決即認WCO 之稅則意見偏頗不實，不予
        採據，而全部駁回更審原告之訴，乃最佳佐證。又上開
        財政部令參據WCO 調和稅則委員會之分類意見，對具體
        個案貨品改歸列稅則之公告，已足認係因情事變更所作
        之修訂，顯非對原有稅則第8536節及第8533節之解釋，
        故自無溯及既往之效力，核與司法院大法官會議釋字第
        287 號解釋之情形不同，尚無該解釋適用之餘地。
    4.又原告主張被告違反行為時關稅法第5 條之1 第1 項6 個
      月期限始核定本件產品稅則等語。經查依行為時關稅法第
      5 條之1 第1 項規定，先放後核之進口貨物，如有應退應
      補稅款者，應於貨物放行後6 個月內通知納稅義務人，逾
      期視為業經核定。該法條規定只適用於未涉及虛報漏稅情
      事之一般正常申報進口案件，倘報運貨物進口有虛報所運
      貨物之名稱、數量等，而發生逃漏進口稅款情事時，依行
      為時關稅法第56條「進口貨物如有私運或其他違法漏稅情
      事，依海關緝私條例及其他有關法律之規定處理。」規定
      ，自應依海關緝私條例規定辦理。再者，關於違法虛報漏
      稅案件，海關緝私條例第44條明定「有違反本條例情事者
      ，除依本條例有關規定處罰外，仍應追徵其所漏或沖退之
      稅款。但自其情事發生已滿5 年者，不得再為追徵或處罰
      。」，可知進口貨物縱屬先放後核，惟未逾5 年，如經查
      獲有虛報貨物名稱等違法漏稅情事者，仍應依據海關緝私
      條例第37條第1 項及第44條規定處罰及追徵。本件既涉有
      虛報貨名違法漏稅情事，屬違反海關緝私條例之案件，依
      法自該虛報情事發生後5 年內均得再為追徵或處罰。從而
      被告依海關緝私條例相關規定論處，並核發處分書，洵無
      違誤。
    5.謹關於原告所稱關稅法上進口貨物稅則號別歸列之法律依
      據部分，答辯如下：
      按「關稅依海關進口稅則由海關從價或從量徵收。．．
        ．」，為行為時關稅法第3 條第1 項所明定。我國海關
        自78年起對進口貨品之稅則分類即採行WCO 編訂之H.S.
        ，舉凡進口貨物之稅則分類悉依據解釋準則、類、章註
        及相關註解之規定辦理。系爭貨物所牽涉之貨名計有電
        阻器、可變電阻器、熱敏電阻及自復保險絲等，倘為前
        3 項之貨品可歸類稅則第8533節，如為後者則適用稅則
        第8536節。經查依H.S.註解中文版對於稅則第8533節「
        電阻器（包括變阻器及電位計）」及第8536節「電路開
        關、保護電路或連接電路用之電氣用具（例如：開關、
        繼電器、熔絲、突波遏止器、插頭、插座、燈頭、接線
        盒），其電壓未超過1,000 伏特者。」中有關上揭貨物
        之詮釋如下：
        (1)電阻器（Resistor）：係導體，其功能為在電路中提
          供指定之電阻，其所用之材料可以金屬（條型或線狀
          ，常捲於線軸上）或以桿狀炭素或碳化矽、金屬或金
          屬氧化物薄膜製成。此類電阻器歸列稅則第8533.10
          至8533.29 目。
        (2)可變電阻器（Variable Resistor ）：附有滑動接觸
          或有其他裝置以便隨意改變電路中之電阻值，包括滑
          線可變電阻器、水力變阻器及自動變阻器等。是類可
          變電阻器歸列稅則第8533.31 至8533.40 目。
        (3)熱阻器（Thermistor）：因溫度而定之非線性電阻器
          ，具有負或正的溫度係數（通常裝在玻璃管內），歸
          列稅則第8533.40.00號。
        (4)電路保護用之熔斷式熔絲及各種斷路器分別歸屬稅則
          第8536.10 及8536.20 專目。熔絲、斷路器以外之其
          他電路保護器（Other Apparatus for Protecting
          Electrical Circuits ）屬「供防止電路過載用之其
          他裝置」，歸列稅則第8536.30.00號。依照歷年來稅
          則處所核定之此類貨品有：(甲)由二極體及電阻器構成
          之Safety Barrier，為一保護電路之介面安全器具；
          (乙)Protection Circuit Board（電池組用之電路保護
          板）；(丙)Motor Protector （馬達過溫過電流保護元
          件）；(丁)Thermal Protector （繞組過熱保護器）；
          (戊)Thermal Cut Off （過溫保護器）；(己)Polyswitch
          Resettable Fuse （自復保險絲，即系爭貨物）等電
          氣產品。上述貨物均為用於電路中，防止電流過載，
          適時中斷或降低電流通過，以保護電路免於燒壞之電
          路保護器具。
      根據上開「電路保護產品手冊」（成大電機工程系提供
        ）內容，已明白標示系爭貨物之名稱為短路及過載電流
        之保護器- 自復保險絲，為泛用於各種電子產品設備，
        充作短路及過載電流之電路保護器（Overcurrent
        Circuit Protector ），自應核列稅則第8536.30.00號
        項下。來貨並非原告所申報之電阻器，當無稅則第8533
        節之適用，亦非原告所稱表面上可同時歸列於稅則第85
        33節電阻器及8536節電路保護器時，應依準則3 (甲)規定
        而優先歸入稅則第8533節下，蓋準則1 後段另規定「此
        等稅則號別或註內未另行規定者，依照後列各準則規定
        辦理。」，顯見準則1 至6 之分類規則在適用上有其優
        先順序，準則1 之規定不適用時，始得依照後列各準則
        規定辦理分類，不得在分類時同時適用準則1 及準則3
        (甲)之規定。系爭貨物自復保險絲屬電路保護器一種，稅
        則第8536.30.00號已明列「其他電路保護器具」，自應
        優先適用準則1 「依照稅則號別所列之名稱」而歸入上
        述稅則號別項下，原告一再誤引準則3 (甲)作為判定系爭
        貨物稅則分類之最主要依據，顯然不瞭解海關進口稅則
        之分類架構與編列原則，其分類見解顯屬誤謬。
      又系爭貨物具有可自動回復、重複使用之特性，此與稅
        則第8536.10 目之熱熔斷式保險絲即熔絲之原理特性並
        不相同（熱熔斷式熔絲依H.S.註解之解釋為「通常係以
        裝有﹝或可裝入﹞保險絲之裝置組成。插入電路中後，
        如電流危險地增加，熔絲即熔化而將電流切斷。」），
        稅則處據原告「電路保護產品手冊」及成大電機系之鑑
        定結果，認定系爭貨物自復保險絲為過載電流之電路保
        護器，而核釋歸入稅則第8536.30.00號項下，核與被告
        之認定完全一致，有被告89年2 月25日北關字004 號
        進口稅則疑問及解答函附卷可按。原告一再誣指被告將
        系爭貨物判定為稅則第8536.10 目之熔斷式熔絲，嚴重
        扭曲事實，完全誤解H.S.註解之詮釋，殊不足採。
      依行為時關稅法第7 條「報關時應填送貨物進口報單，
        並檢附提貨單、發票、裝箱單及其他進口必須具備之有
        關文件。」及關稅法施行細則第6 條第2 款「本法第7
        條所稱其他進口必須具備之文件，指左列各款文件．．
        ．2.驗估所需之型錄、說明書、仿單或圖樣．．．」規
        定，海關為審核進口貨物價格及核定正確稅則需要，往
        往要求進口人提供進口貨物之原廠型錄或說明書以為驗
        估分類之依據。根據葉雅極所著「關稅驗估理論與實務
        」第111 頁所述「型錄（Catalogue ）是登錄貨品之外
        型及名稱、廠牌、型號、能量及性能、特徵之商業文件
        ，俾閱讀者正確認識貨品．．．在商業銷售及海關查驗
        上均甚為重要。原廠型錄其製作之動機純良，絕對可信
        ，海關所需注意的是變造之型錄。變造之型錄出之於中
        間商人之手，或為供應商或為進口商，其目的不外欺騙
        買者或海關，．．．」，一般進口商通常均能配合海關
        之要求，於貨物通關時檢附型錄供參，海關對該類案件
        即於驗憑型錄內容核定進口貨物價格及稅則後徵稅放行
        ，惟當進口人因故無法提供型錄，以致海關無法就進口
        貨物名稱、功能、用途為判定時，海關始考慮取樣委請
        財政部核定之權威鑑定機構鑑定，否則，不問有無型錄
        悉數逐案送請鑑定，將費時耗力，又延誤通關，徒增民
        怨，實無必要，此乃上開法條明定型錄、說明書為「報
        關時應檢附之其他進口必須具備之有關文件」之意旨所
        在。易言之，進口貨物之原廠型錄係海關作為驗估分類
        之首要依據，原告辯稱仍應參考各種可得之證據資料，
        甚且越俎代庖，取而代之，顯然曲解法令。經查原告於
        88年之虛報案件進口查驗當時並未檢具型錄即中文版「
        電路保護產品手冊」供參，而係事後補送另行製作之中
        、英文「型錄」，其印刷較粗糙，單頁且內容不全，稱
        來貨為「可變電阻器」，該「型錄」疑似變造，被告乃
        檢送貨樣委請成大電機系鑑定結果，正確貨名應為電路
        保護器自復保險絲，並提供原告隱匿之原始中文「電路
        保護產品手冊」參核，被告始據以判定原告有虛報貨物
        名稱，逃漏進口稅情事，依法論處在案。
    6.關於原告主張本件產品為熱敏電阻而非保險絲一節，經查
      ：
      據被告取得之原廠中文「電路保護產品手冊」第1 頁說
        明「以前電子設備使用傳統保險絲作過電流保護，但僅
        能保護一次，燒斷了便需要更換，且常會因為開機或插
        拔等動作所產生的surge current （突波電流）導致保
        險絲不正常燒燬。瑞侃公司位於美國加州矽谷園區所研
        發出的產品"polyswitch"自復過電流保險絲能讓您重複
        使用而無須更換，．．．」、「Polyswitch元件主要是
        由特殊處理過的聚合樹脂（Polymer ）及導體（
        Conductive）組成，在正常操作下，Polymer 緊密的將
        導體束縛在結晶狀的結構內，構成一個低阻抗的鏈鍵（
        此時電流可導通）。因為阻抗相當低，所以線路上流經
        Polyswitch元件的電流所產生的熱能小，且不會改變聚
        合樹脂的晶狀結構，然而，當異常電流（指突波高電流
        ）發生時，導體上所產生的熱便會將聚合樹脂由結晶變
        成膠狀，在此狀態下，被束縛在聚合樹脂上的導體便會
        分離（即因聚脂過熱膨脹而斷裂），導致阻抗迅速提高
        而限制了異常的電流流過Polyswitch元組件（令電路形
        同開路狀態，而得以防護設備免於損壞）。當異常原因
        消除後，導體鍊鍵又重新建立，恢復成低阻抗。」，可
        證來貨確為電路保護之自復保險絲。又被告為慎重計，
        曾委請海關駐美、日代表代為查核蒐集原文「
        Polyswitch Resettable Fuse型錄」及日文「過電流過
        熱保護素子產品目錄」，其所載之貨名亦為「
        Resettable Fuse 」。是原告稱來貨為熱敏電阻，顯非
        事實。
      相同貨物Polyswitch自復保險絲MiniSMDC100-02及SRP
        175S兩型，經成大電機系於88年11月25日鑑定為短路及
        過載電流保護器之自復保險絲；另不同規格之SRP200、
        SRP175兩型，經工研院電子工業研究所於84年9 月11日
        鑑定為「．．．確定其具有正溫度係數特性。但其電阻
        值極微小，可確定難以在電路上當電阻使用。．．．依
        實驗判定其為過電流保護元件或保護器，而非電阻元件
        。」；工業局亦於91年7 月15日以工電字第0910022462
        0 號函稱「．．．其主要功能係將阻抗提高以限制電路
        中因短路或突波電壓所造成的異常電流，而達到保護電
        子裝置等產品免於損壞之目的．．．」；中科院並於91
        年8 月7 日以（91）蓮茹字10102 號函指出「經查閱函
        內所附電子零件貨樣及其英、中文原廠型錄影本，該類
        零件其功能、用途，宜歸類為電路保護器之自復式保險
        絲類。」，上述各鑑定報告書，其鑑定結果均與上開中
        、英、日文型錄所載名稱及內容完全相符。而原告所舉
        之數份「鑑定報告」資料，係事後自行檢取貨樣及事後
        變更製作不實之「Polyswitch產品手冊」（標有熱敏式
        可變電阻名稱），未經由被告逕自送請工研院電子工業
        研究所、嚴慶齡基金會、台科大等機構鑑定，有誤導鑑
        定機構作成錯誤之判定，其鑑定結果不具公正性及正確
        性，自不待言。且該數份測試、檢驗報告內容有相互抄
        襲、前後矛盾之處，譬如該工研院電子工業研究所檢驗
        報告稱系爭貨物可測量溫度，惟遍查前開型錄所載內容
        並無溫度控制或量測之功能；嚴慶齡基金會之檢測報告
        書與台科大之檢測與分析報告竟一致述稱「Polswitch
        可應用於過熱／過載保護、溫度測量、溫度警報、溫度
        控制，異於可用於過熱／過載保護的電路保護器。．．
        ．該具熱敏電阻特性之Polyswitch元件應屬於一種可變
        電阻器，且其特性及應用領域與電路保護器有別，兩者
        相較，不宜歸入電路保護器類別。」，幾乎一字不差，
        其有相互抄襲行為，殊不無可議，況該兩報告既稱「可
        應用於過熱／過載之保護」，卻又謂「其特性及應用領
        域與電路保護器有別」，顯有前後矛盾之處；財團法人
        台灣電子檢驗中心之測試報告僅說明系爭貨物具有熱敏
        電阻正溫度係數之基本特性，對於貨品名稱並未作明確
        界分。上述報告將具有正溫度係數（Positive
        Temperature Coefficient ）電阻特性之自復保險絲誤
        判為「正溫度係數熱敏電阻」，若依此錯誤邏輯，設以
        稅則歸列第8541節之電子元件二極體（Diode ）而言，
        其電路作用為當加一順向偏壓時，其阻抗極低，電路便
        導通，惟當施予逆向偏壓時，阻抗變成無限大，形成開
        路狀態，具有非線性電阻之特性，吾人豈可不顧其於電
        路上之真正整流作用，率爾認定其亦為「非線性電阻器
        」而歸列稅則第8533節？此等似是而非之判定，完全違
        反電子學基本原理，核無公信力可言。另原告所稱國外
        「認證機構」，並非財政部核定之鑑定機構，其所為之
        「認證」是否屬實，無從查證，且該「認證」多採原告
        片面說辭，尚難據信。
      至原告引據美、日、韓、法及歐盟海關函文，主張系爭
        貨物應歸類稅則第8533節「電阻器」範疇一節。經查是
        類解釋函均係原告海外公司於88年虛報案件發生後，以
        「可變電阻（Polyswitch）」、「Resistor（
        Thermistor）」或「Polymeric PTC （Posistive
        Temperature Coefficient ）Thermistor Devices」等
        產品名稱向上述國家海關申請稅則歸列，非以型錄所載
        之名稱「Polysw tch Resettable Fuse」申請解釋，其
        所作成之釋文本屬錯誤，亦不得拘束我國海關之認定。
        且日、韓海關核列之稅則為第8533.40 目，歐盟、法國
        海關核列稅則第8533.21 目，美國海關則核列稅則第
        8533.29 目，有不一致情形。系爭貨物依原廠型錄所載
        ，係利用正溫度係數之物理特性（即電流或溫度增高，
        電阻隨之增加），所製成泛用於各種電子產品設備中作
        為短路及過載電流之「電路保護器」（Circuit
        Protection Devices），非用於感測、控制溫度之熱敏
        電阻，自應歸入稅則第8536節下第8536.30.00號「電路
        保護器具」項下。上述國家海關之釋文將其歸入稅則第
        8533節無電路保護功能之「電阻器」範圍，顯已違反貨
        品稅則分類之相關規定，不足採據。
      電子業界自始將系爭貨物自復保險絲、熱敏電阻及可變
        電阻界定為不相同之電子元件─原告美國原廠瑞侃公司
        （泰科公司前身）自1980年代即利用此聚合樹脂（
        Polmer）之正溫度係數特性研發過載電流之電路保護器
        ，並使用Polyswitch為商標，因其可重複使用，故名為
        Resettable Fuse ，行銷全球。目前此類以Polymer 材
        料為主之PTC 自復保險絲（電子業者又有稱為
        Resettable PTC Fuse ）除原告有產製外，尚有Bourns
        公司及Littelfuse公司等保險絲專業製造商，惟該兩公
        司均未認為其所生產之PTC 自復保險絲即為PTC 熱敏電
        阻，此證諸台灣柏恩氏（Bourns）電子公司於進口報單
        第CA/90/ 570/91879號正確申報貨名「Resettable
        Overcurrent Protectors:Multi Fuse 」及正確稅則第
        8536.30.00號甚明。且電子業界亦自始將自復保險絲、
        熱敏電阻及可變電阻界定為原理、功能、用途不相同之
        電子元件，美國MBO 電子零件雜誌於介紹全球各廠牌保
        險絲之專文中，即明白指出電路保護用之保險絲種類涵
        蓋Resettable PTC Fuse 。原告僅因系爭貨物具有正溫
        度係數之物理特性，即誆稱系爭貨物為「高分子正溫度
        係數熱敏電阻」（PPTC Thermistor ），並一再辯稱系
        爭自復保險絲乃為商業促銷用之「廣告名詞」，其真正
        「學名」應為熱敏電阻，殊有未洽。按電氣產品係應用
        各種電學理論所製成，概依其特殊用途加以命名，不似
        化學產品有「學名」、「俗名」之分（譬如HCL 學名為
        「氯化氫」，俗稱「鹽酸」），且電子網站有關
        Resettable Fuse 之定義（下載於91年10月29日）為「
        傳統的主機板上有供鍵盤及USB 埠使用的保險絲以防止
        過電流或短路。這些保險絲是焊接在主機板上，當保險
        絲損壞時（作為保護主機板之用），使用者無法進行更
        換，而主機板也將無法使用。藉由可重新設定的保險絲
        ，主機板可以在保險絲保護的情況下回復到正常的運作
        。」，再參據陳慧芬譯自國外「Polyswitch在USB 過電
        流保護上的應用」一文，系爭貨物顯然與熱敏電阻或可
        變電阻為全不相同之電子元件。另原告使用「
        Polyswitch」之商標，即意謂系爭貨物係以聚合樹脂（
        Polymer ）材料製成之具有開關（Switch）特性（正常
        電流通過時為ON，異常突波電流時則OFF ）之電路保護
        器。原告捨真正名稱「自復保險絲」不用，改謂「學名
        」為「高分子正溫度係數熱敏電阻」，有違上述事實，
        不足採信。
      依前開成大電機系鑑定書所述，熱敏電阻較諸系爭過電
        流保護器之Polyswitch自復保險絲，兩者不唯於材料構
        成上根本不同，其作動原理與應用範疇更相迥異；亦即
        前者係由陶瓷半導體氧化物燒結而成，而後者則係以特
        殊處理過之高分子聚合樹脂為基礎摻雜導體所製成之聚
        脂體元件。又前者乃基於遷移金屬元素於週溫變化時因
        其中不同原子價離子相互於結晶格子點間移動而致電阻
        變化，然後者卻係當過載發生急遽增加之異常電流時，
        因生熱溫度瞬間上升令高分子聚合樹脂過熱膨脹，由結
        晶狀轉變成膠狀狀態，導致束縛於其上之導體鍊鍵斷裂
        分離，繼而迅速大幅提高阻抗，形同開路狀態。此外，
        熱阻器泛用於精度要求不高之溫度量測或控制，而系爭
        貨物則泛用於電池組、通訊系統、音響器材、電源供應
        器與電腦及其週邊等多種電子產品設備中，充作短路及
        過載電流電路保護器之自復保險絲。據上觀之，兩者確
        分屬不同之電子元件。至原告所舉技術處出版之報告，
        係經濟部委託工研院所製作之「電阻器產業現況與趨勢
        專題調查」，其撰寫人與「新通訊」雜誌2001年9 月號
        「台灣PPTC產業發展概況」之著作人均為同一人即林志
        勳；該兩篇介紹性文章均係引用原告提供之資料，將系
        爭貨物歸為PPTC熱敏電阻，純屬個人見解之私文書，並
        無參考價值，況此兩篇文章論述之觀點，業由經濟部工
        業局及國防部中山科學研究院出具之公函加以推翻。
      按稅則第85章之電機器具及零件，除第8505節電磁鐵依
        材質分類外，餘均以其功能特性及用途為主要分類標準
        。是白熾燈、電阻加熱器及二極體均為電學理論上之非
        線性電阻，然其稅則號別仍應依其特定之功能用途予以
        歸類：照明用之白熾燈歸入第8539節，烘烤用之電阻加
        熱器歸入第8516節，整流用之二極體歸入第8541節。系
        爭自復保險絲則係應用正溫度係數電阻之物理原理，所
        製成短路及過載電流之電路保護器，自應歸入第8536節
        ，原告強將系爭貨物歸列於稅則第8533節下，論理顯有
        不足。
    7.關於原告所稱被告違背海關進口稅則解釋準則，致將本件
      產品歸入錯誤稅則部分，經查依H.S.註解有關「電路保護
      器」之詮釋為「供防止電路過載用之其他裝置」，揆其意
      旨，凡用於電路中，防止電流、電壓過載以保護電路免於
      燒壞之電路保護器具均屬之。次依稅則處提供之資料，
      WCO及美國海關將有電路保護功能之類似貨品如Surge
      Suppressor（突波遏止器）、Automatic Reset Harness
      Protector（自動回復保護器）、Motor Protection
      Switch（馬達保護開關）等電子元件，均歸入稅則第8536
      .30 目下。再參據該處前述歷來是類貨物之分類紀錄，證
      諸除熔斷式熔絲與斷路器外，舉凡具有符合上開註解所述
      「供防止電路過載用」之各式保護器具，不問其產品名稱
      、構成材料及作動原理（中斷或降低電流通過）為何，率
      得歸入稅則第8536.30 目下。系爭自復保險絲依「電路保
      護產品手冊」所載，完全符合註解之詮釋，自當歸列稅則
      第8536.30 目下。
    8.關於原告訴稱被告將本件產品歸入第8536節電路保護器下
      ，已違反我國加入WTO 所簽署之資訊科技產品貿易協定，
      將衍生國際貿易糾紛部分。經查我國於86年簽署世界WTO
      新加坡回合部長級會議宣言所公布之前開協定，固同意至
      89年分4 階段將資料處理機、半導體、電子零組件等資訊
      產品，以及電話機及無線傳真機等通訊產品之關稅降為零
      ，另交換機等15項產品關稅，於91年降為零，然並不包括
      稅則第8536節下第8536.10 、8536.20 及8536.30 目之各
      種電路保護器。系爭貨品為電路保護用之自復保險絲具如
      前述，被告核定為稅則第8536.30 目下，誠屬妥適，來貨
      既非屬資訊科技產品貿易協定附則附表A （Attachment A
      to Annex）所列之產品清單範圍，顯未違反我國於該協定
      下所作之承諾，自無所稱有衍生國際貿易糾紛致使我國遭
      受國際經濟制裁之虞，原告所稱，不足採信。
    9.本件原告事後所補具不實之中、英文「型錄」計有4 種，
      即「電阻器產品手冊」、「Resistor Databook 」、「
      Polyswitch產品手冊」、「Polyswitch Resettable
      Devices 型錄」，其版本之多，前所未見。其貨名一再變
      更，有「電阻器」、「可變電阻器」、「熱敏電阻器」及
      「自復元件」等。按產品型錄乃係登錄貨品名稱、特性、
      功能及用途，為製造商行銷上最重要之商業文件，亦依法
      為海關驗估之首要依據，誠如上開葉雅極所著「關稅驗估
      理論與實務」一文所述，型錄就像係一個人的身分證，豈
      容假藉各種名義任意更改（例如為適用低稅率而變更產品
      名稱）？本件原告一再更改型錄名稱及內容，否定自己已
      行之多年之原始型錄，不僅違背一般貿易實務及交易習慣
      ，且其為求彌縫卸責之行為，令人匪夷所思，實非正當經
      營廠商所應有之行為，況衡諸經驗法則，當以被告所取得
      原告未經更改之原始型錄（包括成大電機系提供之中文「
      電路保護產品手冊」，及經海關駐日、美代表蒐集之日文
      「過電流、過熱保護素子製品目錄」暨英文「Polyswitch
      Resettable Fuse 型錄」）證據力較強。又本件遍查原告
      中、日、英文原始型錄所載內容並無系爭貨物為「電阻器
      」、「可變電阻器」或「熱敏電阻」，以及系爭貨物除電
      路保護外尚有溫度感測、控制或補償之其他功能之敘述，
      蓋進口貨物之性質、功能、使用方法等，其正確之解釋應
      以製造之原廠型錄說明書為準，尚無任何進口人利用各種
      解釋將其定性為另一貨品之餘地。原告不以原廠型錄所載
      貨物之名稱、功能、用途為依據，卻一再曲解系爭貨物為
      無電路保護功能之電阻器、可變電阻器、或感測、控制溫
      度之熱敏電阻，說辭前後矛盾，與事實不符。且原告於88
      年之虛報案件發生後，為掩飾其虛報事實，一再製作不實
      之中、英文型錄手冊欺瞞海關，而原告據該不實之資料所
      取得之證據如各國海關見解、鑑定報告、國外安規機構之
      認證書等，其不具客觀性及正確性，自毋庸言。諸如是類
      事後所提之資料證明，根據經驗法則，要難採信。
    10.又原告主張本件產品具有電阻值隨溫度升高而增加之正溫
      度係數特性，屬電子業界所稱之高分子正溫度係數熱敏電
      阻（PPTC Thermistor ），依H.S.註解第8533節(A)(5)之
      詮釋，應歸列第8533節電阻器類，且所謂國外UL、CSA 、
      TUV 認證機構之認證書無自復保險絲類之安全標準云云。
      惟查：
      具有電阻特性之電子元件不盡然是電阻器：
        查一般電子元件多少具有微弱之電阻，惟其值微乎其微
        ，可予忽略，此等元件尚不得謂為「電阻器」（
        RESISTOR）或「可變電阻器」（VARIABLE RESISTOR）
        。而所謂「電阻器」，依據H.S.註解中文版第1237頁之
        詮釋，係為導體，其功能為在電路中提供指定之電阻；
        所謂「可變電阻器」依上開註解第1238頁詮釋，係指附
        有滑動接觸或其他裝置以便隨意改變電路之電阻值而言
        。按固態物質（SOLID STATE MATERIAL）依導電難易可
        分為導體、半導體及絕緣體，其中導體內部存有大量之
        自由電子，如果加電壓於導體兩端會導致電流之產生。
        惟此種電流不可能無限制增加，蓋當電荷流經某一材料
        時必承受類似機械摩擦力之阻力，此種阻力使電能被消
        耗轉變成熱或光，而反抗電荷流動之阻力稱為該材料之
        電阻（RESISTANCE），故即如銅線之導體亦具極微弱之
        內阻。電阻器因R=V/I （歐姆定律）關係為一直線者稱
        之為線性電阻，若V/I 值非常數則屬非線性電阻，例如
        白熾燈泡、二極體、避雷器等電子元件均有非線性電阻
        之特性。利用電阻歐姆定律製成各種用途之電氣品或電
        子元件甚多，如上述白熾燈泡係利用電流通過電阻線產
        生光亮為發光照明用，電阻加熱器則係產生高熱用於加
        熱食物，二極體則為電路整流之用，避雷器則係用非線
        性電阻之特性所製成將電擊及突波引起之高電壓抑制降
        低之電路保護器（經濟部統計處編印「經濟部工業產品
        分類」第180 頁參照）。惟如將上述貨品以電阻器或非
        線性電阻器名義申報，則屬虛報貨名，蓋進口稅則第85
        章之電機器具及零件除第8505節電磁鐵係依材質分類外
        ，餘均以其用途為主要分類標準，上述貨品尚不得歸入
        第8533節之「電阻器」（白熾燈泡應歸入第8539節，電
        阻加熱器應歸入第8516節，二極體應歸入第8541節，避
        雷器則應歸入第8535或8536節）。
      系爭貨品依原廠中、英、日文型錄所載，應為電路保護
        器─自復保險絲：
        根據原告匿不提供中文「電路保護產品手冊」第1 頁所
        載「以前電子設備使用傳統保險絲作過電流保護，但僅
        保護一次，燒斷了便需要更換，且常會因為開機或插拔
        等動作所產生的Surge current （突波電流）導致保險
        絲不正常燒燬。瑞侃公司（原告前身）位於美國加州矽
        谷園區所研發出的"Polyswitch"自復過電流保險絲能讓
        您重複使用而無須更換．．．」，足證系爭貨物係針對
        傳統保險絲無法重複使用之缺點，所設計出過載電流電
        路保護用之自復保險絲。次查原告之英文型錄內容「A
        PolySwitch ressettable fuse is a olymeric PTC （
        positive temperature coefficient）devic.As a
        series element in a circuit, a PTC device
        rovidesvercurrent protection by going from a low
        -resistance state to a high-resistance state in
        response to an overcurrent. 」，亦載明來貨自復保
        險絲係應用「正溫度係數（PTC ）」之物理特性所製成
        過電流（Overcurrent ）之電路保護器，參照H.S.註解
        第1241頁之解釋「本節（指第8536節）包括供防止電路
        過載用之其他裝置。」，系爭來貨核屬稅則第8536節「
        電路開關、保護電路或連接電路用之電氣用具」之範疇
        ，非為稅則第8533節「電阻器」下之貨品，至為明確。
        原告僅因系爭貨物具有正溫度係數之特性即誆稱其為「
        熱敏電阻」（原告於88年11月以前申報貨名為「電阻器
        」，事後又陸續稱為「可變電阻器」、「熱敏電阻」、
        「自復元件」等數種貨名，貨名一再變更），而不問其
        真正功能用途為電路保護之用，顯為飾詞強辯，不足採
        信。況遍查上開原廠中、英、日文型錄內容並無系爭貨
        物為「電阻器」、「可變電阻器」或「熱敏電阻」，以
        及系爭貨物除電路保護外尚有溫度感測、控制或補償之
        其他功能之敘述。其事後辯稱來貨為所謂「高分子正溫
        度係數熱敏電阻」，顯與事實不合。
      至於原告舉所謂數家國外認證機構之認證書，稱未制定
        自復保險絲安全標準一節，因此類機構非財政部核定權
        威之鑑定機構，其所為之「安規標準」認證是否屬實，
        無從查證，且是類認證書非行為時關稅法第七條及同法
        施行細則第6 條第2 款規定之「進口必須具備之有關文
        件」，尚不足採據。
　　理  由
一、本件起訴時被告代表人為江安雄，嗣於本件訴訟程序進行中
    變更為王次朗，再變更為許盧節英，茲由渠等分別聲明承受
    訴訟，核無不合，均應予准許，合先敘明。
二、按「報運貨物進口而有左列情事之一者，得視情節輕重，處
    以所漏進口稅額2 倍至5 倍之罰鍰，或沒入或併沒入其貨物
    ：一、虛報所運貨物之名稱、數量或重量。」、「有違反本
    條例情事者，除依本條例有關規定處罰外，仍應追徵其所漏
    或沖退之稅款。」，分別為海關緝私條例第37條第1 項第1
    款、第44條前段所明定。
三、本件原告於90年9 月28日委由華昇企業股份有限公司向被告
    報運進口貨物1 批（報單號碼：CA/90/050/05214 號），原
    申報貨物名稱為RESISTOR（電阻），稅則第8533.40.00號，
    稅率0 ，經被告查驗結果，實到貨物名稱為POLYSWITCH
    RESETTABLE FUSE （自復保險絲），應歸列稅則第8536.30.
    00號，稅率7.5%，應課徵進口稅17,951元，被告認原告涉有
    虛報進口貨物名稱，逃漏進口稅款之行為，乃依海關緝私條
    例第37條第1 項規定，處原告所漏進口稅額2 倍之罰鍰計35
    ,902元，並依同條例第44條規定，追徵所漏進口稅款計17,9
    51元。茲本件兩造所爭執者厥為系爭進口貨物究應歸列為稅
    則號別第8533節電阻器項下，抑稅則號別第8536節自復保險
    絲？經查：
（一）原告前於88年11月10日報運進口與系爭貨物相同之
      POLYSWITCH產品（報單號碼：第CA/88/050/06611 號），
      申報稅則第8533.21.00.906號，貨名中文為「電阻器」，
      為被告認來貨貨名應為：POLYSWITCH RESETTABLE FUSE（
      自復保險絲），改歸列稅則第8536.30.00.001，予以補稅
      科罰，原告不服提起行政救濟之案件，前經最高行政法院
      93年度判字第139 號判決認定應以被告取得該產品型錄「
      電路保護產品手冊」為準，及該產品委請成大電機系鑑定
      ，其鑑定意見結果略以：美商瑞侃公司所製之片狀元件型
      與表面貼裝元件型聚脂體正溫度係數元件，該二組泛用於
      電池組、通訊系統、音響、電源供應器與電腦及其週邊等
      多種電子產品設備中，作為短路及過載電流電路保護器（
      OVERCURRENT CIRCUIT PROTECTOR ）之自復式保險絲（
      RESETTABLE FUSE ），其特點為短路及過載原因排除後即
      自動回復，而毋需人為更換，該產品皆為過電流保護器，
      而非得謂為電阻器，係以特殊處理過之高分子聚合樹脂（
      POLYMER ）及導體所組成，正常操作電流時，POLYMER 緊
      密地將導體束縛在其晶狀結構內，構成一低阻抗之鍊鍵通
      路，因其阻抗甚低，故線路上流經POLYSWITCH元件之電流
      所生熱能亦少，不致改變POLYMER 之晶狀結構，惟當異常
      電流發生時，導體上所產生之熱將POLYMER 由晶狀轉成膠
      狀（AMORPHOUS ），被束縛於POLYMER 之導體即因
      POLYMER 過熱膨脹而斷裂，導致阻抗迅速提高而限制異常
      電流流經POLYSWITCH元件，令電路形同開路狀態而得防護
      設備免於損壞。俟異常原因消失後，導體鍊鍵又得重新建
      立，恢復成低阻抗，可自動回復，重複使用之特性，稱之
      為「RESETTABLE FUSE 」，此與一般熱熔斷式保險絲原理
      特性並不相同。且原告美國原廠瑞侃公司自西元1980年代
      即利用聚脂體（Polymer ）之正溫度係數特性研發過載電
      流之電路保護器，並使用Polyswitch為商標，取名為
      Resettable Fuse （以其可重複使用）行銷全球數十年，
      「電子情報」雜誌第225 期之廣告及原告郵寄予客戶之廣
      告，均稱「Raychem 公司的Polyswitch自復保險絲，可應
      用在不同的電子設備產品，提供電路保護」等語，該產品
      應為POLYSWITCH RESETTABLE FUSE（即自復保險絲），應
      歸列稅則第8536.30.00號之事實在案，有最高行政法院93
      年度判字第139 號判決書列印1 份在卷可稽。
（二）而根據H.S.註解有關「電阻器」、「可變電阻器」、「熱
      阻器」之詮釋分別為：電阻器係導體，其功能為在電路中
      提供指定之電阻；可變電阻器為附有滑動接觸或有其他裝
      置以便隨意改變電路中之電阻值；熱阻器為因溫度而定之
      非線性電阻器，具有負或正的溫度係數（通常裝在玻璃管
      內）。電阻器在電子電路中，主要是用來降低直流電壓或
      用來施行電壓之分壓或調整之零件。電阻器僅係在電路中
      提供電阻值以降低直流電壓或作分壓調整，並無電路保護
      之功能。而H.S.註解對於電路保護器之詮釋為，供防止電
      路過載之裝置，H.S.英文版註解為「devices for
      preventing overload of circuits 」；舉凡用於電路中
      ，防止電流、電壓過載，適時中斷或降低電流通過，以保
      護電路免於燒壞之各種電路保護器均屬之，並不問其產品
      名稱、構成材料及作動原理（究為中斷電流或降低電流通
      過）為何。H.S.註解所例示之貨品有「熔絲」、「斷路器
      」（以上可中斷電路）、「避雷器」、「限壓器」及「突
      波遏止器」（以上未中斷電路）等；財政部關稅總局稅則
      處歷來所核定之此類貨品有Safety Barrier（介面安全器
      具）、Protection Circuit Board（電池組用之電路保護
      板）、Motor Protector （馬達過電流保護元件）、
      Thermal Protector （繞組過熱保護器）、Thermal
      Cutoff（過溫保護器）及Polyswitch Resettable Fuse（
      自復保險絲）等。世界關務組織及美國海關亦將Surge
      Suppressor（突波遏止器）、Automatic Reset Harness
      Protector （自動回復保護器）、Motor Protection
      Switch（馬達保護開關）等電子元件歸類為電路保護器範
      圍。
（三）次按「進口報關時，應填送貨物進口報單，並檢附提貨單
      、發票、裝箱單及其他進口必須具備之有關文件。」、「
      本法第13條第1 項所稱其他進口必須具備之有關文件，指
      下列各款文件：．．．二、查驗估價所需之型錄、說明書
      、仿單或圖樣．．．」，行為時關稅法第13條第1 項及關
      稅法施行細則第7 條第1 項第2 款分別定有明文。是以，
      海關為審核進口貨物價格及核定正確稅則需要，自得要求
      進口人提供進口貨物之原廠型錄及說明書以為驗估分類之
      依據，而驗關所需型錄應以正本為準。第以產品型錄係登
      錄貨品名稱、特性、功能及用途，乃製造商行銷上最重要
      之商業文件，亦依法為海關驗估之首要依據，故「型錄」
      應以報關時為準，事後所另行製作之不實型錄、或自行送
      鑑之鑑定報告、認證書，藉以取代原廠型錄，均殊難信為
      係報關時之產品型錄，自不具證據力，殆無疑義。
（四）惟根據原告匿不提供之中文版「電路保護產品手冊」及英
      文版「Polyswitch Resettable Fuse型錄」內容所載，系
      爭貨物之正確貨名應為短路及過載電流之電路保護器─自
      復保險絲，係原告針對傳統保險絲無法重複使用之缺點，
      所設計出可自動回復並重複使用之自復保險絲，該貨係由
      特殊聚脂（Polymer）及導體（Conductor）所構成，係利
      用聚脂之正溫度係數（Positive Temperature
      Coefficient ）特性（即電流增加，溫度上昇，電阻值隨
      之增加）所研製成，泛用於各種電子產品設備，如電腦及
      電腦週邊設備，電池組、馬達、通信系統、音響器材等，
      專供電路保護之用，非為在電路中提供電阻之電阻器，亦
      非用於溫度感測、溫度控制或補償之熱阻器，此觀上開產
      品手冊所載2項「應用範圍」均記載系爭貨物可防止短路
      及電流過載，避免線路或元件燒燬，提供最好之保護等字
      樣即知，且即便係原告事後變造之中文「Polyswitch產品
      手冊」，經核與原始「電路保護產品手冊」相較，除封面
      所標示之產品名稱、功能（多了「過溫偵測」字樣）及第
      1 頁之「概述」不同外，其餘內容包括「應用範圍」等項
      均完全相同，兩者內容復全未提及該貨品具有熱阻器特有
      之溫度測量及控制功能，自堪認系爭進口貨物確為電路保
      護用器具無訛。
（五）又按「海關進口稅則貨品之分類應依下列原則辦理：一、
      ．．．其分類之核定，應依照稅則號別所列之名稱及有關
      類或章註為之，．．．」，為海關進口稅則解釋準則所明
      定。據此，我國海關自78年起對進口貨品之稅則分類即採
      行「世界關務組織」編訂之「商品名稱及編號調和制度」
      ，中文名稱定為「國際商品統一分類制度」，舉凡進口貨
      物之稅則分類悉依據解釋準則、類、章註及相關註解之規
      定辦理。且依據關稅合作理事會於90年1 月修訂之「國際
      商品統一分類制度註解」下冊，中文版對於第8533節「電
      阻器（包括變阻器及電位計）」及第8536節「電路開關、
      保護電路或聯接電路用之電氣用具（如：開關、繼電器、
      熔絲、突波遏止器、插頭、插座、燈頭、接線盒），其電
      壓未超過1,000 伏特者」中有關電阻器、可變電阻器、熱
      阻器與電路保護器具之詮釋如下：（A ）電阻器：係導體
      ，其功能為在電路中提供指定之電阻，其尺寸及形狀及所
      用之材料差別甚大。可以金屬（條型或線狀，常捲於線軸
      上）或以桿狀炭素或碳化矽、金屬或金屬氧化物薄膜製成
      。此類電阻器歸列稅則第8533.10 至8533.29 目。（B ）
      可變電阻器：附有滑動接觸或有其他裝置以便隨意改變電
      路中之電阻值，包括滑線可變電阻器、水力變阻器及自動
      變阻器等。是類可變電阻器歸列稅則第8533.31 至8533.4
      0 目。（C ）熱阻器：因溫度而定之非線性電阻器，具有
      負或正的溫度係數（通常裝在玻璃管內），歸列稅則第85
      33.40.00號。（D ）電路保護用之熔斷式熔絲及各種斷路
      器分別歸屬第8536.10 及8536.20 ，而熔絲、斷路器以外
      之其他電路保護器（Other Apparatus for Protecting
      Electrical Ciscuits ）：供防止電路過載用之其他裝置
      ，歸列稅則第8536.30.00號。依照歷年來財政部關稅總局
      稅則處所核定之此類貨品有：(1)由二極體及電阻器構成之
      Safety Barrier，為一保護電路之介面安全器具、(2)
      Protection Circuit Board（電池組用之電路保護板）、
      (3)Motor Protector （馬達過溫過電流保護元件）、(4)
      Thermal Protector （繞組過熱保護器）、(5)Thermal
      Cut Off （過溫保護器）及(6)Polyswitch Resettable
      Fuse （ 自復式保險絲，即系爭貨物）．．．等電氣產品
      。上述貨物均為用於電路中，防止電流過載，適時中斷或
      降低電流通過，以保護電路免於燒壞之電路保護器具，亦
      有稅則疑義資料清表影本等6 份在卷足資參照。且基於行
      為時關稅法第7 條規定，海關為審核進口貨物價格及核定
      正確稅則需要，往往要求進口人提供進口貨物之原廠型錄
      及說明書以為驗估分類之依據，而驗關所需之型錄亦應以
      正本為準，已如前述，惟查本件原告向被告申報進口
      RESISTOR其貨名中文為「電阻器」，於查驗時原告並未檢
      具正本中文「電路保護產品手冊」供參，而係補具另行製
      作之中英文「型錄」，其所標示之名稱為「可變電阻器」
      ，嗣後復檢送中文「Polyswitch產品手冊」稱來貨係PPTC
      Thermistor（熱敏電阻器），及英文「型錄」稱
      Resettable Devices（自復式元件）等件，其型錄不一，
      貨名迭經更改，依前開規定及說明「型錄」自應以報關時
      為準。又查原告事後檢送之中文「Polyswitch產品手冊」
      ，核與「電路保護產品手冊」相較，除封面所標示之產品
      名稱、功能（多了「過溫偵測」字樣）及第1 頁之「概述
      」不同外，其餘內容完全相符，且兩者內容全未提及該產
      品具有熱阻器特有之溫度測量及控制功能，反而在第24項
      「應用範圍」中均稱述系爭貨物可防止短路及電流過載，
      避免線路或元件燒燬，提供最好之保護等字樣，益證系爭
      貨物名稱確為電路保護用器具，毋庸置疑。蓋原告美國原
      廠瑞侃公司（泰科公司前身）自西元1980年代即利用聚脂
      體（Poly-mer）之正溫度係數特性研發過載電流之電路保
      護器，並使用Polyswitch為商標，取名為Resettable
      Fuse（以其可重覆使用）行銷全球數十年。又如「電子情
      報」雜誌第225 期之廣告及原告郵寄予客戶之廣告，均稱
      「Raychem 公司的Polyswitch自復保險絲，可應用在不同
      的電子設備產品，提供電路保護」等語；被告於90年12月
      20日自原告網站下載之資料其貨物名稱仍為「自復式保險
      絲」，內容與成大電機系所提供之「電路保護產品手冊」
      完全相符，至91年2 月15日後該網站資料之名稱始全面更
      改為「正溫度係數熱敏電阻」，惟查其內容卻稱「中文版
      電路保護產品手冊在製作中」等語，基上說明，自應以中
      文「電路保護產品手冊」為準。
（六）再被告驗估之主要依據為原廠型錄及說明書，鑑定報告或
      認證書因常受委託人之誤導而失之客觀公正，故僅能作為
      參考，故上開施行細則規定乃將鑑定報告及認證書排除在
      外。經查原告所提之數份「鑑定報告」，均係事後自行檢
      取貨樣及事後變更製作不實之「Polyswitch產品手冊」（
      標有熱敏式可變電阻名稱），逕自送請鑑定，有誤導該等
      鑑定機構作成錯誤之判定，其鑑定結果自不具公正性及正
      確性，且該數份「鑑定報告」內容僅著重於系爭貨物具有
      正溫度係數電阻之特性，對於該貨真正之電路保護功能卻
      均避重就輕，略而不談，且其內容有相互抄襲、前後矛盾
      之處，在在顯示受原告之誤導，譬如該工研院電子工業研
      究所檢驗報告竟稱系爭貨物可測量溫度，惟遍查前開型錄
      所載內容並無溫度控制或量測之功能，可見一斑。而嚴慶
      齡工業發展基金會之檢測報告書及國立台灣科技大學之檢
      測與分析報告內容幾乎一字不差，不無相互抄襲之嫌，自
      有可議，且該兩報告既稱「可應用於過熱/ 過載之保護」
      ，卻又謂「其特性及應用領域與電路保護器有別」，顯有
      前後矛盾之處。是上開報告將具有正溫度係數電阻特性之
      自復保險絲誤判為「正溫度係數熱阻器」，猶如將另一電
      路保護器「避雷器」認定為「非線性電阻器」，同樣違反
      電子學基本原理，誤謬之至，自不待言。至於國外「認證
      機構」，並非財政部核定之鑑定機構，其所製作之「安規
      標準」認證書亦非上開細則所稱之進口必須具備之文件，
      其內容又與原廠型錄所載名稱自復保險絲不符，自不具參
      考價值。另原告聘請之鑑定人交通大學電研所曾俊元教授
      之鑑定報告係以原告事後變造之「Polyswitch產品手冊」
      作為依據，曾教授於原告另件虛報進口貨物事件出庭作證
      時卻稱「不清楚當初依據哪一本型錄作鑑定」；原告另聘
      請之鑑定人工研院陳子平亦係根據原告之不實型錄作成鑑
      定報告，其於另案出庭作證時卻稱無型錄供參，足見其鑑
      定報告內容顯與事實不符，自不具證據力。至原告所聘請
      之鑑定人成大電機系吳朗教授於另案之證詞係以系爭產品
      具有PTC 熱敏電阻特性，即逕自認定具有溫度偵測、補償
      之功能，核與原廠型錄所載內容相悖，顯為臆測之詞，委
      無可取。綜上所述，該等鑑定人之證詞均受原告事後變造
      之型錄所誤導，故其鑑定報告已不具客觀性、公正性，不
      足採據。而工研院另一鑑定人莊逸正於84年受被告委鑑時
      ，即已確認系爭自復保險絲「具有正溫度係數特性，但其
      電阻值極微小，可確定難以在電路上當電阻使用，．．．
      依實驗判定其為過電流保護元件或保護器，而非電阻元件
      。」，嗣於91年復受原告之委鑑，亦僅重複證實來貨具有
      正溫度係數之特性，並未推翻先前之看法；至於被告於88
      年委鑑之成大電機系李嘉猷教授之證詞，則係指稱系爭自
      復保險絲無溫度感測、控制及補償等功能，不屬熱阻器範
      圍，故被告所為處分自非無憑，應可確定。
（七）從而系爭貨物既係POLYSWITCH RESETTABLE FUSE（自復保
      險絲），而非熱敏電阻，而被告所取得系爭貨物之中、英
      、日文型錄內容，亦明白標示系爭貨物之名稱為短路及過
      載電流之保護器–「自復保險絲」，為泛用於各種電子產
      品設備，充作短路及過載電流之電路保護器（
      Overcurrent Cir- cuit Protector ），自應核列稅則第
      8536.30.00號項下，故系爭進口貨物並非原告所申報之電
      阻器，當無稅則第8533節之適用，亦非原告所稱表面上可
      同時歸列於稅則第8533節電阻器及8536節電路保護器時，
      應依準則3 甲規定而優先歸入稅則第8533節下。蓋依準則
      1 後段「此等稅則號別或註內未另行規定者，依照後列各
      準則規定辦理。」規定，顯見準則1 至6 之分類規則在適
      用上有其優先順序，準則1 之規定不適用時，始得依照後
      列各準則規定辦理分類，不得在分類時同時適用準則1 及
      準則3 甲規定。而系爭貨物自復保險絲屬電路保護器一種
      ，稅則第8536.30.00號已明列「其他電路保護器具」，自
      應優先適用準則1 「依照稅則號別所列之名稱」而歸入上
      述稅則號別項下，至堪認定。原告所稱系爭貨物屬正溫度
      係數熱敏電阻，其稅則應歸列於H.S.Code第8533節電阻器
      項，縱認系爭貨物除得歸列第8533節電阻器類稅則外，亦
      得歸列第8536.30 目其他電路保護器具類稅則，亦應歸第
      8533節電阻器云云，殊無足採。又原告以財政部94年10月
      7 日台財關字第09401015710 號令（以下簡稱財政部94年
      10月7 日令）將系爭貨物正溫度係數熱敏電阻電路保護器
      改歸列第8533節電阻器項下之第8533.29.00號「其他固定
      電阻器」稅則，而據為被告處分（含復查決定）違誤之依
      據一節；經查上開財政部函令所稱之貨物為「正溫度係數
      熱敏電阻電路保護器」並非「正溫度係數熱敏電阻器」，
      依其文義，前者係利用正溫度係數熱阻之原理（按正溫度
      係數即電流增加，溫度及電阻隨之上升之意）所製成之電
      路保護器，其功能「有時亦稱為自復式保險絲」，而後者
      僅為一般之熱敏電阻器，兩者仍有不同，換言之，該令仍
      認定系爭貨物係為電路保護器－自復保險絲，故海關長久
      以來核定系爭進口貨物為稅則為第8536.30 目其他電路保
      護器下，顯無不妥，並無錯誤可言，則被告歸列稅則號別
      之核定自無違誤，附此述明。
（八）末以財政部及關稅總局固曾分別頒布75年4 月19日台財關
      字第7505338 號函、77年3 月23日台財關字第770027306
      號函及91年3 月8 日台財關字第0910550152號函，明令各
      海關在未經報請關稅總局轉報財政部核定前，不得逕行變
      更認定多年之進口貨物稅則號別，惟查其係指海關發現進
      口貨物行之多年之稅則號別不適當，擬變更時須先報部核
      定，乃兼顧進口人權益及「信賴保護原則」，其適用對象
      為單純因貨品稅則號別變更之案件，並不包括有虛報貨名
      ，逃漏稅款，違反海關緝私條例之案件。經查本件係屬虛
      報貨名案件，與上開函釋情形迥異，並無財政部上開函釋
      之適用。且美國瑞侃公司即原告前身，自西元1980代利用
      聚脂體之正溫度係數特性成功地研發製造此類可重複使用
      之電路保護元件，取名自復保險絲，並以此名稱行銷全世
      界，乃係全球電路保護元件第一大製造廠，此觀諸原告中
      文「電路保護產品手冊」及海關駐美、日代表所蒐得英文
      原廠型錄及日文「過電流熱保護素子製品目錄」所載名稱
      及內容即明，參以原告前曾進口相同產品，與本件同樣情
      形不申報貨名為自復保險絲而虛報為電阻器，業遭被告補
      稅科罰等情，是原告進口系爭貨物仍以同樣方式虛報貨名
      ，自難謂為無可歸責。至原告聲請再送鑑定一節，經查本
      件根據被告取得之原廠中、英、日文型錄內容載明，系爭
      自復式保險絲係電路上專供短路及過載電流用之電路保護
      器，已臻明確，型錄亦針對來貨之構成材料、作動原理、
      功能、用途作鉅細靡遺之闡述，且鑑定報告或認證書並非
      關稅法施行細則第7 條第1 項第2 款規定之其他進口必須
      具備之有關文件，自無再送請鑑定之必要；又原告所提之
      鑑定機構，其中財團法人工業技術研究院已鑑定過，清華
      大學及台灣大學則非財政部核定之鑑定機構，本件原廠型
      錄復已足供貨品認定及稅則核列之依據，自無再送鑑定之
      必要；再原告前報運進口與系爭貨物相同之POLYSWITCH產
      品，申報貨名中文為「電阻器」，均經被告認來貨貨名應
      為：POLYSWITCH RESETTABLE FUSE（自復保險絲），改歸
      列稅則第8536.30.00.001，分別予以補稅科罰多件，原告
      不服提起行政救濟之案件，均經最高行政法院確定判決駁
      回原告之訴在案，均併此敘明。
四、另原告雖主張本件爭端業經財政部94年10月7 日令以「進口
    貨物正溫度係數熱敏電阻電路保護器（Polymeric Positive
    Temperature Coefficient (PTC) Thermistor Circuit
    Protectors），依其功能有時亦稱自復式保險絲（
    Resettable Fuse ），海關實務上歸列稅則第8536節項下之
    電路保護器具，經參據世界關務組織（WCO ）調和稅則委員
    會（H.S.C ）之稅則分類意見，改歸列第8533.29.00號『其
    他固定電阻器』，改列之稅則號別自本令發布日起之進口案
    件始適用之。」，足認被告系爭稅則號別之核定顯有錯誤云
    云。惟查，姑不論H.S.委員會係以「高分子正溫度係數熱敏
    電阻元件（Polymeric PTC Thermistor) 之名稱提出討論，
    並非以本件申報之貨名電阻器（Resistor）提出討論，其結
    論本難採為本件判斷之基礎，且行政法院對於撤銷訴訟就判
    斷原處分是否違法之基準時點應以處分時之事實及法令為準
    ，況財政部94年10月7 日令業已明示「本令發布日起之進口
    案件始適用之」字樣，核與財政部91年3 月8 日台財關字第
    0910550152號函（以下簡稱財政部91年3 月8 日函）就類似
    稅則變更案件所為「．．．．有關進口貨物行之多年歸列之
    稅則號別不適當案件，依下列原則辦理：．．．三、為利於
    海關執行，減少爭訟，且基於保障業者權益之考量，此類本
    部核定改列進口貨物稅則號別之案件，．．．改列之稅則號
    別自發布令之日起生效。有關擬變更稅則號別之進口貨品，
    在海關發現後報部至本部核定發布前，基於稅率變動不溯及
    既往，在稅率之適用方面，由海關依進口貨物之原稅則稅率
    辦理，以符法律安定性。．．．」之稅則核定變更之通案性
    處理原則相符，亦與本件負責交涉之中華民國常駐世界貿易
    組織代表團93年8 月25日世貿字第093591號函說明三(四)「若
    美方提調爭端解決，且贏得本案，基本上WTO 之判決僅可對
    未來案件產生影響，不能溯及既往」之國際爭端處理原則無
    異，是以財政部94年10月7 日令僅能發生往後生效之效力，
    於本件尚無適用之餘地，堪以認定。另原告主張財政部94年
    10月7 日令係屬解釋性行政規則，非如一般行政處分之個案
    效力，而具通案性溯及既往之效力一節；第以解釋性行政規
    則係確定法律或其他法規涵義之解釋，尤其是對於不確定法
    律概念之解釋，可對下級機關提供統一之見解，其判斷基準
    乃規定如何認定事實及如何於具體個案判斷某具體事實是否
    符合某一法定要件（含不確定法律概念）（此即涵攝作用）
    ，俾求精確一致，財政部91年3 月8 日函就歸列進口貨物稅
    則號別之案件在適用範圍、整體性、延續性皆明示應報部核
    定之原則，即屬通案性之處理原則，而財政部94年10月7 日
    令係單就原告進口之系爭貨物正溫度係數熱敏電阻電路保護
    器改歸列第8533節電阻器項下之第8533.29.00號「其他固定
    電阻器」稅則而為明示，並未就法律或其他法規涵義為闡釋
    ，亦未就所有歸列進口貨物稅則號別之案件在適用範圍及核
    定之原則上提供下級機關統一之見解，顯係就個案為之，其
    性質與前述解釋性行政規則大相逕庭，自無通案性溯及既往
    效力可言，原告所稱委無可取。故財政部94年10月7 日令既
    僅能向後生效，而本件行為時間為90年9 月28日，自無援引
    該令適用之餘地，至堪認定。
  綜上所述，本件被告依行為時之事實及法令為據，以系爭進口
  貨物貨名應為POLYSWITCH RESETTABLE FUSE（自復保險絲），
  應歸列稅則號別第8536.30.00號，原告有虛報進口貨物名稱、
  逃漏進口稅款之行為，而據以課處罰鍰，並追徵所漏進口稅款
  ，所為系爭處分（含復查決定），揆諸海關緝私條例第37條第
  1 項及第44條規定暨上開說明，並無違誤，訴願決定予以維持
  ，亦無不合，原告徒執前詞，訴請撤銷，為無理由，應予駁回
  。末以兩造其餘之主張及陳述等，因與本件判決結果不生影響
  ，爰不予一一指駁論述；另本件依卷內資料，事證已臻明確，
  故不經言詞辯論為之，均併此陳明。
據上論結，本件原告之訴為無理由，爰依行政訴訟法第236 條、
第195 條第1 項後段、第98條第3 項前段，判決如主文。
中　　華　　民　　國　　96　　年　　5　　 月　　31　　日
                                  第七庭法官　林育如
上為正本係照原本作成。
本件以訴訟事件所涉及之法律見解具有原則性者為限，始得於本
判決送達後20日內向本院提出上訴狀並表明上訴理由，如已於本
判決宣示後送達前提起上訴者，應於判決送達後20日內補具上訴
理由（均按他造人數附繕本），且經最高行政法院許可後方得上
訴。
中　　華　　民　　國　　96　　年　　5 　　月　　31　　日
　　　　　　　　　　　　　　　        書記官　蘇亞珍
